
---
title: "Practica 1"
author: " Murillo Alba Josué Iván"
date: "Febrero 2025"
output: 
  html_document:
    toc: true
    toc_depth: 1
    theme: journal
---


<style>
body {
text-align: justify}
</style>


```{r setup, include=FALSE}
knitr::opts_chunk$set(echo = TRUE)
```


```{r}
library(dplyr)
```



```{r}
v <- ts(sample(0:1,10, replace =TRUE)*2-1)
v
plot(v)

x<-numeric(100)
for (t in 2:100) {
  x[t]<-x[t-1]+v[t]
  
}

plot(x, type = 'l')


```



```{r}
# Ruido blanco
w<-ts(rnorm(100))

plot(w)

# Caminata aleatoria
x <- ts(numeric(100))
for(t in 2:100)
  x[t]<-x[t-1] + w[t]

plot(x)

# MA
y <- ts(numeric(100))
for (t in 3:100) 
  y[t]<-1/2*w[t-1]+1/2*w[t-2]+w[t]
  
plot(y)

# Autoregresivo

z <- ts(numeric(100))
for (t in 3:100) 
  z[t]<-1/4*z[t-1]+1/3*z[t-2]+w[t]
  
plot(z)
```



Sea {Wt} un proceso de ruido blanco i.i.d. N(0, 1). Varianza σ
2 = 1.
Considera los procesos estocásticos en los incisos.
1. Realiza una gráfica con los primeros 100 valores.
2. Identifica cada proceso estocástico y escribe su nombre.
3. Realiza una gráfica con los primeros 1000 valores.
4. Calcula la media de una serie de tiempo con 1000 valores, de cada proceso estocástico, usando R (mean(Xt)).
5. Calcula algebraicamente el valor esperado para los incisos a), b) y c).
6. Determina si la parte homogénea de los procesos estocásticos es convergente o explosiva.
7. Calcula las covarianzas cov(Xt
, Xt−1), cov(Xt
, Xt−4) de los procesos estocásticos



# A {.tabset}
a) Xt = Wt

## 1

```{r}

x <- numeric(100)
for (t in 1:100) {
  x[t]<- w[t]  
  
}
plot(x, type = 'l')


```


## 2

Es de termino de ruido blanco de o

## 3

```{r}
x <- numeric(1000)
for (t in 1:1000) {
  x[t]<- w[t]  
  
}
plot(x, type = 'l')

```


## 4

```{r}
x <- numeric(100)
for (t in 1:100) 
  x1<-x[t]<- w[t]  


  
mean(x1)
```



# B {.tabset}

b) Xt = Xt−1 + Wt
, con X1 = 0


## 1

```{r}

x <- numeric(100)
for (t in 2:100) {
  x[t]<- x[t-1] + w[t]  
  
}
plot(x, type = 'l')


```


## 2

Caminata aleatoria

## 3

```{r}
x <- numeric(1000)
for (t in 2:1000) {
  x[t]<-x[t-1] + w[t]  
  
}
plot(x, type = 'l')

```


## 4

```{r}
x <- numeric(100)
for (t in 2:100) {
  x[t]<- x[t-1] + w[t]  
  
}
mean(x[t])
```

# C {.tabset}
c) Xt =1/2Wt−3 −1/3Wt−2 −1/4Wt−1 + Wt
, con X1 = 0, X2 = 0, X3 = 0

## 1

```{r}

x <- numeric(100)
for (t in 4:100) {
  x[t]<- (1/2)*w[t-3]-(1/3)*w[t-2]-(1/4)*w[t-1]+w[t]
  
}
plot(x, type = 'l')


```


## 2

Es de termino de Moving Average

## 3

```{r}
x <- numeric(1000)
for (t in 4:1000) 
  x[t]<- (1/2)*w[t-3]-(1/3)*w[t-2]-(1/4)*w[t-1]+ w[t]
plot(x, type = 'l')

```


## 4

```{r}
x <- numeric(100)
for (t in 4:100) {
  x[t]<- w[t]  
  
}
mean(x[t])
```



# D {.tabset}
d) Xt =−1/2 Xt−1 + Wt
, con X1 = 2


## 1

```{r}

x <- numeric(100)
for (t in 2:100) {
  x[t]<- -(1/2)*x[t-1] + w[t]
  
}
plot(x, type = 'l')


```


## 2

Es de termino Autoregresivo

## 3

```{r}
x <- numeric(1000)
for (t in 4:1000) 
  x[t]<- -(1/2)*x[t-1] + w[t]
plot(x, type = 'l')

```


## 4

```{r}
x <- numeric(100)
for (t in 4:100) {
  x[t]<- -(1/2)*x[t-1] + w[t]
  
}
mean(x[t])
```




# E {.tabset}
e) Xt = Xt−1 − Xt−2 + Wt con X1 = 2 y X2 = 4.


## 1

```{r}

x <- numeric(100)
for (t in 3:100) {
  x[t]<- x[t-1] - x[t-2] + w[t]
  
}
plot(x, type = 'l')


```


## 2

Es de termino Autoregresivo

## 3

```{r}
x <- numeric(1000)
for (t in 3:1000) 
  x[t]<- x[t-1] - x[t-2] + w[t]
plot(x, type = 'l')

```


## 4

```{r}
x <- numeric(100)
for (t in 3:100) {
  x[t]<- x[t-1] - x[t-2] + w[t]
  
}
mean(x[t])
```


# F {.tabset}
e) f) Xt = 1/2Xt−1 −1/2Xt−2 + Wt
, con X1 = 1 y X2 = 4.


## 1

```{r}

x <- numeric(100)
for (t in 3:100) {
  x[t]<- (1/2)*x[t-1] - (1/2)*x[t-2] + w[t]
  
}
plot(x, type = 'l')


```


## 2

Es de termino Ruido blanco

## 3

```{r}
x <- numeric(1000)
for (t in 3:1000) 
  x[t]<- (1/2)*x[t-1] - (1/2)*x[t-2] + w[t]
plot(x, type = 'l')

```


## 4

```{r}
x <- numeric(100)
for (t in 4:100) {
  x[t]<- (1/2)*x[t-1] - (1/2)*x[t-2] + w[t]
  
}
mean(x[t])
```


















