
---
title: "Practica 4"
author: " Murillo Alba Josué Iván"
date: "Octubre 2024"
output: 
  html_document:
    toc: true
    toc_depth: 1
    theme: journal
---


<style>
body {
text-align: justify}
</style>


```{r setup, include=FALSE}
knitr::opts_chunk$set(echo = TRUE)
```


```{r}
library(dplyr)
```

```{r}
tabla<- read.csv("MEAP93.csv")
head(tabla)
```

Considere el modelo
math10i = β1 + β2totcompi + β3staffi + β4enrolli + ui

```{r}
tabla0<-select(tabla, math10, totcomp, staff, enroll)
tabla1<- rename(tabla0, Y=math10, X1=totcomp, X2=staff, X3=enroll)
head(tabla1)
```

```{r}
modelo<-lm(Y~X1+X2+X3, data = tabla1)
resumen<- summary(modelo)
resumen
```
# a Estimadores {.tabset}
## i)
Escriba la ecuacion con los estimadores de los coeficientes y sus errores estandar.

```{r}
#ESTIMADORES
B1<-2.2740209
B2<-0.0004586
B3<-0.0479199
B4<--0.0001976 
## ERRORES ESTANDAR
ee1<- 6.1137938
ee2<-0.0001004
ee3<-0.0398140 
ee4<-0.0002152

```

math10i = 2.2740209 + 0.0004586totcompi + 0.0479199staffi  -0.0001976 enrolli + ui
          (6.1137938)   (0.0001004)           (0.0398140)           (0.0002152)
          
          
## ii)
Interprete cada uno de los estimadores.
B1(2.2740209) nos dice de manera mecanica que si las demas variables son equivalentes a un valor de cero el porcentaje de estudiantes que obtienen una puntuacion aprobatoria en la prueba estandarizada de matematicas del decimo grado es alrededor de 2.3, B2 (0.0004586)
dejando las demas variables de manera constante si agregamos un dolar al año a las compensaciones y beneficios promedio para el personal de la escuela en promedio las puntuaciones aprobatorias en la prueba estandarizada de matematicas del decimo grado incrementan 0.0004586 puntos porcentuales, B3 (0.0398140) si dejamos las demas variables de manera constante e incrementamos 1 persona por cada 1000 estudiantes a la escuela en promedio las puntuaciones aprobatorias se incrementan 0.0479199 puntos porcentuales, B4(0.0002152) dejando las demas variables de manera constante si se incribe un estudiante mas a la escuela el numero de aprobacion de la prueba disminuye en promedio 0.0001976 puntos porcentuales


## iii)
Si una escuela cuenta con 1148 estudiantes inscritos, cuenta con 93 empleados
como personal y el total de compensaciones y beneficios promedio para el
personal de la escuela es de 36 512 dolares anuales ¿cual es el porcentaje
promedio esperado de estudiantes que obtienen una puntuacion aprobatoria
en la prueba estandarizada de matematicas del decimo grado, segun el modelo?

```{r}
math1<-B1+B2*(36512)+B3*(93)+B4*(1148)
math1
```

## iv)
Calcule el promedio del porcentaje de estudiantes que obtienen una puntuacion aprobatoria en la prueba estandarizada de matematicas del decimo
grado de todas las escuelas.

```{r}
Y_mean<-mean(tabla1$Y)
Y_mean
```

## v)
Cuantos estudiantes inscritos tiene la escuela con mayor canitdad de estudiantes inscritos?


```{r}
max_enroll<-max(tabla1$X3)
max_enroll

```

## vi)
Cuantos estudiantes inscritos tiene la escuela con menor canitdad de estudiantes inscritos?
```{r}
min_enroll<-min(tabla1$X3)
min_enroll
```
## vii)
Discuta el signo y la magnitud del coeficiente estimado para staff en este
modelo.

en la función de la regresión podemos notar que la variable explicativa staff tiene una relación positiva con la variable dependiente math, es decir que cuanto mas aumente el personal de la escuela si dejamos todo lo demas constante umentara en promedio 0.0479199 puntos porcentuales la aprovación de prueba de examen de matematicas sin embargo podemos argumentar que el aumento de 0.0479199 puntos porcentuales parece pequeño. Esto sugiere que el impacto del aumento del personal en los resultados de matemáticas es bajo, al menos en el contexto de este modelo.

No se especifica qué tipo de personal está incluido en "staff" (maestros, administrativos, asistentes). Si el personal adicional no está relacionado directamente con la enseñanza de matemáticas, su impacto real en el rendimiento de los estudiantes podría ser limitado.

## viii)
Discuta el signo y la magnitud del coeficiente estimado para enroll en este
modelo

En este modelo de regresión, el coeficiente estimado para la variable "enroll" (número de estudiantes inscritos) es -0.0001976. Este coeficiente indica que, manteniendo constantes las otras variables, por cada estudiante adicional inscrito en la escuela, el porcentaje de estudiantes que obtienen una puntuación aprobatoria en la prueba estandarizada de matemáticas del décimo grado (math10) disminuye, en promedio, en 0.0001976 puntos porcentuales.

El signo negativo del coeficiente sugiere una relación inversa entre el tamaño de la escuela (enroll) y el desempeño en matemáticas. En otras palabras, a medida que aumenta el número de estudiantes inscritos, el porcentaje de estudiantes que aprueban tiende a disminuir. Esta relación podría tener sentido en contextos donde un mayor tamaño escolar está asociado con menos atención individual a los estudiantes, mayores dificultades logísticas o sobrecarga en los recursos de la escuela, lo que puede afectar negativamente el desempeño académico.

El valor absoluto del coeficiente (-0.0001976) es pequeño, lo que indica que el efecto de un estudiante adicional sobre el porcentaje de aprobación en matemáticas es mínimo. Por ejemplo, si la escuela inscribiera 1000 estudiantes más, la tasa de aprobación disminuiría en aproximadamente 0.1976 puntos porcentuales. Aunque este efecto es pequeño a nivel individual, puede acumularse si el tamaño de la escuela aumenta considerablemente.


## ix) 
Manteniendo constantes staff y totcomp ¿cuanto tiene que aumentar enroll
para tener una reduccion de 30 porciento de aprobacion en la prueba estandarizada de matematicas (math10)?


```{r}
tasa_cambioMATH<-30
tasa_cambioENRROLL<-tasa_cambioMATH/abs(B4)
tasa_cambioENRROLL

```

## x)
Calcule R2adj 

```{r}
#calculo de u^2i estimada
u_estimada<- (tabla1$Y-B1-B2*tabla1$X1-B3*tabla1$X2-B4*tabla1$X3)
u2_estimada<-(u_estimada)^(2)
sum_u2<-sum(u2_estimada)

yi<-(tabla1$Y-mean(tabla1$Y))

sum_yi2<-sum(yi^(2))

R2<-1-(sum_u2/sum_yi2)
R2
k<-4
n<-length(tabla1$Y)

R2adj<-1-((sum_u2)*(n-1))/((sum_yi2)*(n-k))
R2adj
```

## xi)
 Suponga que una escuela A cuenta con 1572 estudiantes inscritos, cuenta
con 82 empleados como personal y el total de compensaciones y beneficios
promedio para el personal de la escuela es de 46 484 dolares anuales. Una
escuela B cuenta con 2496 estudiantes inscritos, cuenta con 152 empleados
como personal y el total de compensaciones y beneficios promedio para el
personal de la escuela es de 66 321 dolares anuales ¿Cual es la diferencia
entre B y A en porcentaje promedio esperado de estudiantes que obtienen
una puntuacion aprobatoria en la prueba estandarizada de matematicas del
decimo grado, segun el modelo?

```{r}
#Escuela A
EsA<-B1+B2*(46484)+B3*(82)+B4*(1572)
#Escuala B
EsB<-B1+B2*(66321)+B3*(152)+B4*(2496)

difAB<-abs(EsA-EsB)
difAB

```

# b)  Inferencia  {.tabset}

## (a) 
Calcule un intervalo de confianza para los estimadores. Utilice una confianza del 95%.

```{r}
gl4<-n-k
significancia95<- .05

Area95 <- 1-(significancia95/2)
Vqt95 <- qt(Area95,gl4)
Vqt95

# Para B1
InConB1n <- B1-ee1*Vqt95
InConB1n 
InConB1p <- B1+ee1*Vqt95
InConB1p

# Para B2

InConB2n <- B2-ee2*Vqt95
InConB2n 
InConB2p <- B2+ee2*Vqt95
InConB2p

# Para B3
InConB3n <- B3-ee3*Vqt95
InConB3n 
InConB3p <- B3+ee3*Vqt95
InConB3p

# Para B4
InConB4n <- B4-ee4*Vqt95
InConB4n 
InConB4p <- B4+ee4*Vqt95
InConB4p



```

```{r}
InCon95 <- confint(modelo, level = .95)
InCon95
```

## (b) 
Calcule el valor t de los estimadores de los coeficientes y comparelo con el valor que da el resumen de R.

```{r}

t1<-B1/ee1
t1
t2<-B2/ee2
t2
t3<-B3/ee3
t3
t4<-B4/ee4
t4

```

```{r}
coeficientes<-resumen$coefficients
coeficientes

```
## (c) 
Realice la prueba de hipotesis de dos maneras distintas 
a) Usando el estadıstico t.


```{r}
t1_estadistico1 <- ifelse(abs(t1) > Vqt95, "H1 (rechazar H0)", "H0 (no rechazar H0)")
t1_estadistico1
t2_estadistico <- ifelse(abs(t2) > Vqt95, "H1 (rechazar H0)", "H0 (no rechazar H0)")
t2_estadistico
t3_estadistico <- ifelse(abs(t3) > Vqt95, "H1 (rechazar H0)", "H0 (no rechazar H0)")
t3_estadistico
t4_estadistico <- ifelse(abs(t4) > Vqt95, "H1 (rechazar H0)", "H0 (no rechazar H0)")
t4_estadistico
```



b) Usando el valor p


H0 : βj = 0
H1 : βj ̸= 0
para cada j, 1 ≤ j ≤ 4. Utilice una confianza del 95%


Valor pt

```{r}
valorpt <- pt(Vqt95,gl4)
valorpt

pt1 <- (1-pt(abs(t1), gl4))*2
pt1
pt2 <- (1-pt(abs(t2), gl4))*2
pt2
pt3 <- (1-pt(abs(t3), gl4))*2
pt3
pt4 <- (1-pt(abs(t4), gl4))*2
pt4

```


```{r}
pt1_estadistico <- ifelse(pt1 < 0.05, "H1 (rechazar H0)", "H0 (no rechazar H0)")
pt1_estadistico

pt2_estadistico <- ifelse(pt2 < 0.05, "H1 (rechazar H0)", "H0 (no rechazar H0)")
pt2_estadistico

pt3_estadistico <- ifelse(pt3 < 0.05, "H1 (rechazar H0)", "H0 (no rechazar H0)")
pt3_estadistico

pt4_estadistico <- ifelse(pt4 < 0.05, "H1 (rechazar H0)", "H0 (no rechazar H0)")
pt4_estadistico


```

¿Que conclusiones obtiene de cada prueba de hipotesis?





















