---
title: "Portafolio de inversión."
author: "Equipo 1"
date: "Proyecto Final"
output: 
  html_document:
    toc: true
    toc_depth: 1
    theme: cerulean
    css: styles.css
---




```{r setup, include=FALSE}
knitr::opts_chunk$set(echo = TRUE)

library(knitr)
library(plotly)
library(tidyquant)
library(timetk)
library(fPortfolio)
library(PortfolioAnalytics)
library(TTR)
library(pander)
library(tidyr)
library(ggthemes)
library(ggplot2)
library(tseries)
library(quantmod)
library(readxl)
library(zoo)
library(forecast)
library(PerformanceAnalytics)
library(ROI)
library(ROI.plugin.quadprog)


```

# Evolución del Activo {.tabset}

## AAPL/Apple Inc. 

```{r echo=FALSE}
AAPL<- get.hist.quote(instrument = "AAPL", 
                      start=as.Date("2022-05-01"), 
                      end=as.Date("2024-05-01"), quote = "AdjClose")

plot(AAPL, col="blue", xlab="Fecha", ylab="Cierre"); title(main="Apple Inc.")
```

## MSFT/Microsoft Corporation

```{r echo=FALSE}
MSFT<- get.hist.quote(instrument = "MSFT", 
                      start=as.Date("2022-05-01"), 
                      end=as.Date("2024-05-01"), quote = "AdjClose")

plot(MSFT, col="blue", xlab="Fecha", ylab="Cierre"); title(main="Microsoft Corporation.")
```

## NVDA/NVIDIA Corporation 

```{r echo=FALSE}
NVDA<- get.hist.quote(instrument = "NVDA", 
                      start=as.Date("2022-05-01"), 
                      end=as.Date("2024-05-01"), quote = "AdjClose")

plot(NVDA, col="blue", xlab="Fecha", ylab="Cierre"); title(main="NVIDIA Corporation.")
```

## PFE/Pfizer Inc. 

```{r echo=FALSE}
PFE<- get.hist.quote(instrument = "PFE", 
                      start=as.Date("2022-05-01"), 
                      end=as.Date("2024-05-01"), quote = "AdjClose")

plot(PFE, col="blue", xlab="Fecha", ylab="Cierre"); title(main="Pfizer Inc.")
```

## WMT/Walmart Inc. 

```{r echo=FALSE}
WMT<- get.hist.quote(instrument = "WMT", 
                      start=as.Date("2022-05-01"), 
                      end=as.Date("2024-05-01"), quote = "AdjClose")

plot(WMT, col="blue", xlab="Fecha", ylab="Cierre"); title(main="Walmart Inc.")
```

## Cartera 

```{r echo=FALSE}
Cartera <- merge(AAPL,MSFT,NVDA,PFE,WMT, all = FALSE) 
names(Cartera)

names(Cartera)<-c("AAPL", "MSFT", "NVDA", "PFE", "WMT")
plot(Cartera, main=" ", col="blue", xlab="Fecha")
title(main="Cartera")
```

# Rendimientos {.tabset}

## AAPL/Apple Inc.  

```{r echo=FALSE}
Rendimientos<-diff(log(AAPL))
head(Rendimientos,10)

plot(Rendimientos, main=" ", col="pink", xlab="Fecha")
title(main="Rendimientos de la Cartera")
```

## MSFT/Microsoft Corporation

```{r echo=FALSE}
Rendimientos<-diff(log(MSFT))
head(Rendimientos,10)

plot(Rendimientos, main=" ", col="pink", xlab="Fecha")
title(main="Rendimientos de la Cartera")
```

## PFE/Pfizer Inc. 

```{r echo=FALSE}
Rendimientos<-diff(log(PFE))
head(Rendimientos,10)

plot(Rendimientos, main=" ", col="pink", xlab="Fecha")
title(main="Rendimientos de la Cartera")
```

## WMT/Walmart Inc. 

```{r echo=FALSE}
Rendimientos<-diff(log(WMT))
head(Rendimientos,10)

plot(Rendimientos, main=" ", col="pink", xlab="Fecha")
title(main="Rendimientos de la Cartera")
```

## Cartera 

```{r echo=FALSE}
Rendimientos<-diff(log(Cartera))
head(Rendimientos,10)

plot(Rendimientos, main=" ", col="pink", xlab="Fecha")
title(main="Rendimientos de la Cartera")
```

```{r}
summary(Rendimientos)
```

```{r echo=FALSE}
RendimientoPromedio = c(mean(Rendimientos$AAPL),mean(Rendimientos$MSFT),mean(Rendimientos$NVDA),mean(Rendimientos$PFE),mean(Rendimientos$WMT))

Volatilidad = c(sd(Rendimientos$AAPL),sd(Rendimientos$MSFT),sd(Rendimientos$NVDA),sd(Rendimientos$PFE),sd(Rendimientos$WMT))

#Expresado en %
Tabla1 = data.frame (rbind(RendimientoPromedio,Volatilidad))
colnames(Tabla1)<- c("AAPL", "MSFT", "NVDA", "PFE", "WMT")

Tabla1*100
```

# Matrices {.tabset}

## Covarianza 

```{r echo=FALSE}
Cov <- cov(Rendimientos)*100
Cov
```

## Correlación 

```{r echo=FALSE}
corr <- cor(Rendimientos) * 100
corr
```


# STOCKS {.tabset}

## Bonos del Tesoro de EE. UU a 5 años (^FVX).
### Datos

```{r message=FALSE}
FVX=getSymbols("^FVX", from = '2019-01-01', to = '2024-01-01', src = "yahoo", auto.assign = F)
print(FVX)
```
```{r}
  chartSeries(FVX, name = "Gráfico de FVX", 
            subset = '2019-01::2024-01', 
            theme = chartTheme(), TA=NULL)
```

### TAsa de Crecimiento y Tasa de rendimeinto
```{r message=FALSE}
# TAsa de Crecimiento
FVXroc=ROC(FVX, type='discret')
print(FVXroc)

```
```{r}
# Tasa de rendimiento
FVXrend <- periodReturn(FVX, period = 'monthly', type = 'log', subset = '2019-01::2024-01')
FVXrend
```
## S&P 500 (^GSPC)
### Datos

```{r message=FALSE}
GSPC=getSymbols("^GSPC", from = '2019-01-01', to = '2024-01-01', src = "yahoo", auto.assign = F)
print(GSPC)
```


```{r}
  chartSeries(GSPC, name = "Gráfico GSPC", 
            subset = '2019-01::2024-01', 
            theme = chartTheme())
```

### TAsa de Crecimiento y Tasa de rendimeinto
```{r message=FALSE}
# TAsa de Crecimiento
GSPCroc=ROC(GSPC, type='discret')
print(GSPCroc)

```
```{r}
# Tasa de rendimiento
GSPCrend <- periodReturn(GSPC, period = 'monthly', type = 'log', subset = '2019-01::2024-01')
GSPCrend
```

## NVIDIA Corporation (NVDA)

### Datos

```{r message=FALSE}
NVDA=getSymbols("NVDA", from = '2019-01-01', to = '2024-01-01', src = "yahoo", auto.assign = F)
print(NVDA)
```


```{r}
  chartSeries(NVDA, name = "Gráfico NVDA", 
            subset = '2019-01::2024-01', 
            theme = chartTheme())
```

### TAsa de Crecimiento y Tasa de rendimeinto
```{r message=FALSE}
# TAsa de Crecimiento
NVDAroc=ROC(NVDA, type='discret')
print(NVDAroc)

```
```{r}
# Tasa de rendimiento
NVDArend <- periodReturn(NVDA, period = 'monthly', type = 'log', subset = '2019-01::2024-01')
NVDArend
```

## Microsoft Corporation (MSFT)

### Datos

```{r message=FALSE}
MSFT=getSymbols("MSFT", from = '2019-01-01', to = '2024-01-01', src = "yahoo", auto.assign = F)
print(MSFT)
```


```{r}
  chartSeries(MSFT, name = "Gráfico MSFT", 
            subset = '2019-01::2024-01', 
            theme = chartTheme())
```

### TAsa de Crecimiento y Tasa de rendimeinto
```{r message=FALSE}
# TAsa de Crecimiento
MSFTroc=ROC(MSFT, type='discret')
print(MSFTroc)

```
```{r}
# Tasa de rendimiento
MSFTrend <- periodReturn(MSFT, period = 'monthly', type = 'log', subset = '2019-01::2024-01')
GSPCrend
```


## JPMorgan Chase & Co. (JPM)

### Datos

```{r message=FALSE}
JPM=getSymbols("JPM", from = '2019-01-01', to = '2024-01-01', src = "yahoo", auto.assign = F)
print(JPM)
```


```{r}
  chartSeries(JPM, name = "Gráfico JPM", 
            subset = '2019-01::2024-01', 
            theme = chartTheme())
```

### TAsa de Crecimiento y Tasa de rendimeinto
```{r message=FALSE}
# TAsa de Crecimiento
JPMroc=ROC(JPM, type='discret')
print(JPMroc)

```
```{r}
# Tasa de rendimiento
JPMrend <- periodReturn(JPM, period = 'monthly', type = 'log', subset = '2019-01::2024-01')
JPMrend
```


## Johnson & Johnson (JNJ)

### Datos

```{r message=FALSE}
JNJ=getSymbols("JNJ", from = '2019-01-01', to = '2024-01-01', src = "yahoo", auto.assign = F)
print(JNJ)
```


```{r}
  chartSeries(JNJ, name = "Gráfico JNJ", 
            subset = '2019-01::2024-01', 
            theme = chartTheme())
```

### TAsa de Crecimiento y Tasa de rendimeinto
```{r message=FALSE}
# TAsa de Crecimiento
JNJroc=ROC(JNJ, type='discret')
print(JNJroc)

```
```{r}
# Tasa de rendimiento
JNJrend <- periodReturn(JNJ, period = 'monthly', type = 'log', subset = '2019-01::2024-01')
JNJrend
```


## EUR/USD (EURUSD=X)

### Datos

```{r message=FALSE}
EURUSD=getSymbols("EURUSD=X", from = '2019-01-01', to = '2024-01-01', src = "yahoo", auto.assign = F)
print(EURUSD)
```


```{r}
  chartSeries(EURUSD, name = "Gráfico EUR/USD=X", 
            subset = '2019-01::2024-01', 
            theme = chartTheme())
```

### TAsa de Crecimiento y Tasa de rendimeinto
```{r message=FALSE}
# TAsa de Crecimiento
EURUSDroc=ROC(EURUSD, type='discret')
print(EURUSDroc)

```
```{r}
# Tasa de rendimiento
EURUSDrend <- periodReturn(EURUSD, period = 'monthly', type = 'log', subset = '2019-01::2024-01')
EURUSDrend
```



## Gold Jun 24 (GC=F)

### Datos

```{r message=FALSE}
GC=getSymbols("GC=F", from = '2019-01-01', to = '2024-01-01', src = "yahoo", auto.assign = F)
print(GC)
```


```{r}
  chartSeries(GC, name = "Gráfico GC=F", 
            subset = '2019-01::2024-01', 
            theme = chartTheme())
```

### TAsa de Crecimiento y Tasa de rendimeinto
```{r message=FALSE}
# TAsa de Crecimiento
GCroc=ROC(GC, type='discret')
print(GCroc)

```
```{r}
# Tasa de rendimiento
GCrend <- periodReturn(GC, period = 'monthly', type = 'log', subset = '2019-01::2024-01')
GCrend
```


## GBitcoin USD (BTC-USD)

### Datos

```{r message=FALSE}
BTC=getSymbols("BTC-USD", from = '2019-01-01', to = '2024-01-01', src = "yahoo", auto.assign = F)
print(BTC)
```


```{r}
  chartSeries(BTC, name = "Gráfico BTC-USD", 
            subset = '2019-01::2024-01', 
            theme = chartTheme())
```

### TAsa de Crecimiento y Tasa de rendimeinto
```{r message=FALSE}
# TAsa de Crecimiento
BTCroc=ROC(BTC, type='discret')
print(BTCroc)

```
```{r}
# Tasa de rendimiento
BTCrend <- periodReturn(BTC, period = 'monthly', type = 'log', subset = '2019-01::2024-01')
BTCrend
```



# Datos del Portafolio {.tabset}


```{r}

# create a vector of stocks
s1 = c("^FVX", "^GSPC", "NVDA", "MSFT", "JPM", "JNJ","EURUSD=X", "BTC-USD", "GC=F")

# download prices and create returns from Adjusted Prices
data1 = lapply(s1, FUN = function(x) {
    ROC(Ad(getSymbols(x, from = "2019-01-01", to = "2024-01-01", auto.assign = FALSE)),
        type = "discrete") * 100
})  #%returns

# convert to data frame
ret1 = as.data.frame(do.call(merge, data1))
# change columna names
colnames(ret1) = gsub(".Adjusted", "", colnames(ret1))
# remove the first row of missing values
ret1 = ret1[-1, ]
# add dates column
ret1 = data.frame(Date = as.Date(row.names(ret1)), ret1)
row.names(ret1) = NULL
# save the dataframe (not necessarily required, only for
# reproducibility)


```




```{r}
pander(head(ret1), split.table = Inf)
```

## Graficos

```{r}
# convert to long
ret_long <- pivot_longer(ret1, cols = -c(Date), values_to = "Return", names_to = "Stock")

# plot
port_p1 <- ggplot(ret_long, aes(Date, Return, color = Stock)) +
  geom_path(stat = "identity") +
  facet_grid(Stock ~ .) +
  theme_minimal() +
  labs(x = "Date", y = "Returns")

# Convert to plotly object
port_p1 <- ggplotly(port_p1)

# Show interactive plot
port_p1 #covid crisis period is evident in the plot
```


```{r echo=FALSE}
FVX <- get.hist.quote(instrument = "^FVX", 
                      start = as.Date("2019-01-01"), 
                      end = as.Date("2024-01-01"), 
                      quote = "AdjClose")

GSPC <- get.hist.quote(instrument = "^GSPC", 
                      start = as.Date("2019-01-01"), 
                      end = as.Date("2024-01-01"), 
                      quote = "AdjClose")

NVDA <- get.hist.quote(instrument = "NVDA", 
                      start = as.Date("2019-01-01"), 
                      end = as.Date("2024-01-01"), 
                      quote = "AdjClose")

MSFT <- get.hist.quote(instrument = "MSFT", 
                      start = as.Date("2019-01-01"), 
                      end = as.Date("2024-01-01"), 
                      quote = "AdjClose")

JPM <- get.hist.quote(instrument = "JPM", 
                      start = as.Date("2019-01-01"), 
                      end = as.Date("2024-01-01"), 
                      quote = "AdjClose")

JNJ <- get.hist.quote(instrument = "JNJ", 
                      start = as.Date("2019-01-01"), 
                      end = as.Date("2024-01-01"), 
                      quote = "AdjClose")

EURUSD <- get.hist.quote(instrument = "EURUSD=X", 
                      start = as.Date("2019-01-01"), 
                      end = as.Date("2024-01-01"), 
                      quote = "AdjClose")

BTC <- get.hist.quote(instrument = "BTC-USD", 
                      start = as.Date("2019-01-01"), 
                      end = as.Date("2024-01-01"), 
                      quote = "AdjClose")

GC <- get.hist.quote(instrument = "GC=F", 
                      start = as.Date("2019-01-01"), 
                      end = as.Date("2024-01-01"), 
                      quote = "AdjClose")

Cartera <- merge(FVX, GSPC, NVDA, MSFT, JPM, JNJ, EURUSD, BTC, GC, all = FALSE) 
names(Cartera)

names(Cartera)<-c("^FVX", "^GSPC", "NVDA", "MSFT", "JPM", "JNJ","EURUSD=X", "BTC-USD", "GC=F")
plot(Cartera, main=" ", col="#449A8B", xlab="Fecha")
title(main="Cartera") 
```

## Portfolios with random weights

```{r}
s1 = c("^FVX", "^GSPC", "NVDA", "MSFT", "JPM", "JNJ","EURUSD=X", "BTC-USD", "GC=F")

# download prices and create returns from Adjusted Prices
data1 = lapply(s1, FUN = function(x) {
    ROC(Ad(getSymbols(x, from = "2019-01-01", to = "2024-01-01", auto.assign = FALSE)),
        type = "discrete") * 100
})  #%returns

# convert to data frame
ret1 = as.data.frame(do.call(merge, data1))

np1 = 200  #number of portfolios
ret2 = ret1  #excluding dates
mu1 = colMeans(ret2, na.rm = TRUE)  #mean returns
na1 = ncol(ret2)  #number of assets
varc1 = cov(ret2, use = "complete.obs")  # covariance matrix

riskp1 = NULL  #vector to store risk
retp1 = NULL  #vector to store returns

for (i in 1:np1) {
    w = diff(c(0, sort(runif(na1 - 1)), 1))  # random weights
    r1 = t(w) %*% mu1  #matrix multiplication
    sd1 = sqrt(t(w) %*% varc1 %*% w)  # portfolio standard deviation
    retp1 = rbind(retp1, r1)
    riskp1 = rbind(riskp1, sd1)
}

# Crear un marco de datos con riesgo y retorno
d_p1 <- data.frame(Ret = retp1, Risk = riskp1)

# Verificar y manejar valores faltantes e infinitos
if (any(is.infinite(d_p1$Risk) | is.infinite(d_p1$Ret))) {
    warning("Se detectaron valores infinitos en los datos. Considere manejarlos.")
}

# Asegurarse de que los datos sean numéricos
d_p1$Risk <- as.numeric(d_p1$Risk)
d_p1$Ret <- as.numeric(d_p1$Ret)

# Obtener el punto con el mínimo riesgo
min_risk_point <- d_p1[which.min(d_p1$Risk), ]

# Crear el gráfico con ggplot2
p1 <- ggplot(d_p1, aes(x = Risk, y = Ret, colour = Ret)) +
  geom_point() +
  geom_hline(yintercept = c(max(d_p1$Ret), median(d_p1$Ret), min(d_p1$Ret)), 
             colour = c("darkgreen", "darkgray", "darkred"), size = 1) +
  geom_vline(xintercept = min_risk_point$Risk, linetype = "dashed", color = "blue", size = 1) +
  labs(colour = "Portfolio Return", x = "Portfolio Risk", y = "Portfolio Return",
       title = "Random Feasible Portfolios") +
  theme_bw()

print(p1)




```

```{r}
# Suponiendo que d_p1 es tu dataframe con los datos de riesgo y retorno
# Graficar puntos de riesgo y retorno
plot(d_p1$Risk, d_p1$Ret, 
     xlab = "Risk", ylab = "Return", 
     main = "Risk-Return Plot for Mean Variance Portfolio", 
     col = "blue", pch = 19)

# Añadir línea para el punto con el mínimo riesgo
points(min_risk_point$Risk, min_risk_point$Ret, col = "red", pch = 19)

# Añadir líneas de referencia para máximo, mediana y mínimo retorno
abline(h = c(max(d_p1$Ret), median(d_p1$Ret), min(d_p1$Ret)), 
       col = c("darkgreen", "darkgray", "darkred"), lty = 2)

# Agregar leyenda
legend("bottomright", legend = c("Risk-Return Points", "Minimum Risk Point", "Maximum Return", "Median Return", "Minimum Return"),
       col = c("blue", "red", "darkgreen", "darkgray", "darkred"), pch = c(19, 19, NA, NA, NA), lty = c(NA, NA, 2, 2, 2))

```







## Cartera eficiente (varianza mínima) con paquetes de R


```{r}
s1 = c("^FVX", "^GSPC", "NVDA", "MSFT", "JPM", "JNJ","EURUSD=X", "BTC-USD", "GC=F")

# download prices and create returns from Adjusted Prices
data1 = lapply(s1, FUN = function(x) {
    ROC(Ad(getSymbols(x, from = "2019-01-01", to = "2024-01-01", auto.assign = FALSE)),
        type = "discrete") * 100
})  #%returns

# convert to data frame
ret1 = as.data.frame(do.call(merge, data1))

# initialise with asset names uses time series data
data_p2 = zoo(ret1, order.by = as.Date(index(ret1)))

# clean the data
data_p2 = na.omit(data_p2)
data_p2 = data_p2[!is.infinite(rowSums(data_p2)), ]

# create specification
port = portfolio.spec(assets = colnames(data_p2))

# add long only constraint
port = add.constraint(portfolio = port, type = "long_only")

# add full investment contraint
port = add.constraint(portfolio = port, type = "full_investment")

# objective: manimise risk
port_rnd = add.objective(portfolio = port, type = "risk", name = "StdDev")

# objective: maximise return
port_rnd = add.objective(portfolio = port_rnd, type = "return", name = "mean")

# 1. optimise random portfolios
rand_p = optimize.portfolio(R = data_p2, portfolio = port_rnd, optimize_method = "random",
    trace = TRUE, search_size = 1000)

# plot
chart.RiskReward(rand_p, risk.col = "StdDev", return.col = "mean", chart.assets = TRUE)

```



Optimice para minimizar el riesgo
Minimizar el nivel de desviación estándar de la cartera


```{r}

# Instalar y cargar el paquete ROI si no está instalado
if (!requireNamespace("ROI", quietly = TRUE)) {
  install.packages("ROI")
}


# Cargar paquetes relacionados con la optimización de carteras
if (!requireNamespace("ROI.plugin.quadprog", quietly = TRUE)) {
  install.packages("ROI.plugin.quadprog")
}


if (!requireNamespace("ROI.plugin.glpk", quietly = TRUE)) {
  install.packages("ROI.plugin.glpk")
}



port_msd = add.objective(portfolio = port, type = "risk", name = "StdDev")
minvar1 = optimize.portfolio(R = data_p2, portfolio = port_msd, optimize_method = "ROI",
    trace = TRUE)
minvar1

```


```{r}
# Obtener los nombres de los activos
assets_names <- colnames(data_p2)

# Calcular la desviación estándar de cada activo en la cartera
std_dev <- sqrt(diag(cov(data_p2)))

# Obtener los pesos de la cartera óptima
weights <- extractWeights(minvar1)

# Calcular el peso igualitario para comparación
equal_weights <- rep(1 / length(assets_names), length.out = length(assets_names))

# Configurar colores y estilos
main_color <- "#0072B2" # Azul
equal_weight_color <- "#D55E00" # Naranja
point_size <- 3

# Graficar los pesos en función de la desviación estándar
plot(std_dev, weights, xlab = "StdDev", ylab = "Pesos", main = "Pesos vs. StdDev",
     xlim = range(std_dev), ylim = c(0, 1), col = main_color, pch = 16, cex = point_size)

# Agregar etiquetas para los activos
text(std_dev, weights, labels = assets_names, pos = 4, col = main_color, cex = 0.8)

# Agregar línea para peso igualitario
lines(std_dev, equal_weights, col = equal_weight_color, lty = 2)

# Agregar leyenda
legend("topright", legend = c("Peso Óptimo", "Peso Igualitario"),
       col = c(main_color, equal_weight_color), pch = c(16, NA), lty = c(NA, 2))

```

```{r}
# Definir los nombres de los activos
assets_names <- c("FVX", "^GSPC", "NVDA", "MSFT", "JPM", "JNJ", "EURUSD=X", "BTC-USD", "GC=F")

# Definir los pesos personalizados para cada activo
custom_weights <- c("^FVX"= 0.50, "^GSPC" = 0.35, "NVDA" = 0.35, "MSFT" = 0.35, "JPM" = 0.35, 
                    "JNJ" = 0.35, "EURUSD=X" = 0.15, "BTC-USD" = 0.15, "GC=F" = 0.15)

# Crear un vector de pesos con los pesos personalizados
weights <- rep(0, length(assets_names))
names(weights) <- assets_names

for (i in 1:length(assets_names)) {
  if (assets_names[i] %in% names(custom_weights)) {
    weights[i] <- custom_weights[[assets_names[i]]]
  }
}

# Normalizar los pesos para que sumen 1
weights <- weights / sum(weights)

# Imprimir los pesos
print(weights)

```


## Rentabilidad Logaritmica

### FVX

```{r}
Rendimientos<-diff(log(FVX))
head(Rendimientos,10)

plot(Rendimientos, main=" ", col="#F6BB22", xlab="Fecha")
title(main="Rendimientos de la Cartera")
```

### GSPC

```{r}
Rendimientos<-diff(log(GSPC))
head(Rendimientos,10)

plot(Rendimientos, main=" ", col="#F6BB22", xlab="Fecha")
title(main="Rendimientos de la Cartera")
```

### NVDA

```{r}
Rendimientos<-diff(log(NVDA))
head(Rendimientos,10)

plot(Rendimientos, main=" ", col="#F6BB22", xlab="Fecha")
title(main="Rendimientos de la Cartera")
```

### MSFT

```{r}
Rendimientos<-diff(log(MSFT))
head(Rendimientos,10)

plot(Rendimientos, main=" ", col="#F6BB22", xlab="Fecha")
title(main="Rendimientos de la Cartera")
```


### JPM

```{r}
Rendimientos<-diff(log(JPM))
head(Rendimientos,10)

plot(Rendimientos, main=" ", col="#F6BB22", xlab="Fecha")
title(main="Rendimientos de la Cartera")
```


### JNJ

```{r}
Rendimientos<-diff(log(JNJ))
head(Rendimientos,10)

plot(Rendimientos, main=" ", col="#F6BB22", xlab="Fecha")
title(main="Rendimientos de la Cartera")
```


### EURUSD

```{r}
Rendimientos<-diff(log(EURUSD))
head(Rendimientos,10)

plot(Rendimientos, main=" ", col="#F6BB22", xlab="Fecha")
title(main="Rendimientos de la Cartera")
```

### BTC

```{r}
Rendimientos<-diff(log(BTC))
head(Rendimientos,10)

plot(Rendimientos, main=" ", col="#F6BB22", xlab="Fecha")
title(main="Rendimientos de la Cartera")
```

### GC

```{r}
Rendimientos<-diff(log(GC))
head(Rendimientos,10)

plot(Rendimientos, main=" ", col="#F6BB22", xlab="Fecha")
title(main="Rendimientos de la Cartera")
```


### Rendimiento de Cartera

```{r}
Rendimientos<-diff(log(Cartera))
head(Rendimientos,10)

plot(Rendimientos, main=" ", col="#F6BB22", xlab="Fecha")
title(main="Rendimientos de la Cartera")
```


```{r}
summary(Rendimientos)
```

```{r}
RendimientoPromedio = c(mean(Rendimientos$FVX),mean(Rendimientos$GSPC),mean(Rendimientos$NVDA),mean(Rendimientos$MSFT),mean(Rendimientos$JPM), mean(Rendimientos$JNJ), mean(Rendimientos$EURUSD), mean(Rendimientos$BTC), mean(Rendimientos$GC))

Volatilidad = c(sd(Rendimientos$FVX),sd(Rendimientos$GSPC), sd(Rendimientos$NVDA),  sd(Rendimientos$MSFT),sd(Rendimientos$JPM),sd(Rendimientos$JNJ),sd(Rendimientos$EURUSD), sd(Rendimientos$BTC), sd(Rendimientos$GC))

#Expresado en %
Tabla1 = data.frame (rbind(RendimientoPromedio,Volatilidad))
colnames(Tabla1)<- c("^FVX", "^GSPC", "NVDA", "MSFT", "JPM", "JNJ","EURUSD=X", "BTC-USD", "GC=F")

Tabla1*100
```


# Matrices {.tabset}

## Covarianza 

```{r echo=FALSE}
Cov <- cov(Rendimientos)*100
Cov
```

## Correlación 

```{r echo=FALSE}
corr <- cor(Rendimientos) * 100
corr
```



## Coeficiente de Correlación

```{r}
# Instalar el paquete gplots si no está instalado
if (!requireNamespace("gplots", quietly = TRUE)) {
  install.packages("gplots")
}

# Cargar el paquete gplots
library(gplots)

# Definir la función para generar el mapa de calor
generate_heat_map <- function(correlationMatrix, title) {
  heatmap.2(x = correlationMatrix,    
            cellnote = correlationMatrix,   
            main = title,           
            symm = TRUE,            
            dendrogram = "none",      
            Rowv = FALSE,           
            trace = "none",           
            density.info = "none",        
            notecol = "black")          
}

# Calcular la matriz de correlación y redondear los valores
corr1 <- round(cor(Rendimientos) * 100, 2)

# Generar el mapa de calor
generate_heat_map(corr1, "Mapa de calor: Correlaciones")

```

# Posicion en Largo

```{r}
# Verificar si hay valores no finitos en los rendimientos
if (any(!is.finite(Rendimientos))) {
  # Eliminar las observaciones con valores no finitos
  Rendimientos <- na.omit(Rendimientos)
}

# Crear la especificación de la cartera
markov <- portfolioSpec()

# Establecer la tasa libre de riesgo
setRiskFreeRate(markov) <- -0.001 

# Establecer la cantidad de carteras en la frontera
setNFrontierPoints(markov) <- 20 

# Establecer las restricciones
constraints <- "LongOnly"

# Construir la cartera de la frontera eficiente
Frontera <- portfolioFrontier(as.timeSeries(Rendimientos), spec = markov, constraints = constraints)

# Visualizar la frontera eficiente
print(Frontera)
frontierPlot(Frontera)
grid()
tangencyPoints(Frontera, pch = 19, col = "red", cex = 2)
tangencyLines(Frontera, col = "grey", pch = 19, cex = 2)
minvariancePoints(Frontera, col = "blue", pch = 19, cex = 2)
monteCarloPoints(Frontera, mCsteps = 2000, col = "#0098D5", cex = 0.001)



```

```{r}
library(fPortfolio)
data_p2 = as.timeSeries(data_p2)
pspec = portfolioSpec()  #initial specification

setNFrontierPoints(pspec) = 500  #random portfolios for the efficient frontier

eff_front2 = portfolioFrontier(data_p2, constraints = "LongOnly")  #strategy
plot(eff_front2, c(1, 2, 4, 5, 6))
```

```{r}
tailoredFrontierPlot(eff_front2, sharpeRatio = FALSE, risk = "Sigma")
```



# Pesos del portafolio

```{r}
col <- qualiPalette(ncol(Rendimientos), "Pastel1")
weightsPlot(Frontera, col=col)

efPortfolio <- efficientPortfolio(as.timeSeries(Rendimientos),markov,constraints)
efPortfolio
```

# Portafolio Tangente

```{r}
tgPortfolio <- tangencyPortfolio(as.timeSeries(Rendimientos),markov,constraints)
tgPortfolio
```

# Participación por portafolio

```{r}
weightsPie(efPortfolio, col=col )
mtext(text = "Portafolio eficiente", side = 3, line = 1.5,
        font = 2, cex = 0.7, adj = 0)
```


```{r}
weightsPie(tgPortfolio, col=col)
mtext(text = "Portafolio tangente", side = 3, line = 1.5,
        font = 2, cex = 0.7, adj = 0)
```






