---
title: "Tarea 1"
subtitle: "Análisis Numérico."
output: 
  prettydoc::html_pretty:
    toc: true
    theme: architect
header-includes:
   - \usepackage{amsmath}
---



<style>
body {
text-align: justify}
</style>



```{r setup, include=FALSE}
knitr::opts_chunk$set(echo = TRUE)
library(knitr)
library(tidyverse)
library(plotly)
library(ggh4x)
library(pracma)
#library(polynom)
#library(matlib)
```

# Función para el método de Biseccion
```{r}
metodo_biseccion <- function(f_x, a,b,tol=1e-10, N=100){
  cond <-  1
  it <- 0
  A <- a
  B <- b
  p <- 0
  while(cond==1){
    it <- it+1
    if(it<=N){#if 1
      p[it] <- A[it]+(B[it]-A[it])/2
      tol_it <- (B[it]-A[it])/2
      if( f_x(p[it])==0 | tol_it<tol){#if 2
        resultados <- list(aprox=p, precision=tol_it, iteraciones=it)
        return(resultados)
        cond <- 0
      }# end if 2
      else{ #else 2
        if(f_x(A[it])*f_x(p[it])<0){# if 3
          A[it+1] <- A[it]
          B[it+1] <- p[it]
        } # end if 3
        else{# else 3
          A[it+1] <- p[it]
          B[it+1] <- B[it]
        }# end else 3
      } #end else 2
    }#end if 1
    else{ # else 1
      print("Se alcanzó el máximo de iteraciones")
      cond <- 0
    } # end else 1
  }# While
}#Función
```

# Función para el método de Newton
```{r}
metodo_newton<- function(f, df, x_0, tol=1e-10, N=100){
  raices<-x_0
  it<-1
  cond<-1
  while(cond==1){
    it<-it+1
    raices[it]<-raices[it-1]-f(raices[it-1])/df(raices[it-1])
    tol_p<-abs(raices[it-1]-raices[it])
    if(tol_p<tol){
      valor_raiz=f(raices[it])
      return(list(raices=raices, iteraciones=it,
precision=tol_p, valor_raiz=valor_raiz))
      cond<- 0
    }
    if(it>N){
      print("Se alcanzó el máximo de iteraciones")
      cond<-0
    }
  }
}
```

#Función para el metodo de la Secante
```{r}
secant(f, x, tol = 1e-10, N = 100)
```

#Graficas de las funciones
```{r}
f_a <- function(x){exp(x)-3*x^2}

x_a <- seq(0, 5, by=0.0001)
y_a <- f_a(x_a)

graf_a <- ggplot()+
  geom_vline(xintercept = 0, linetype="dashed")+ #eje x
  geom_hline(yintercept = 0, linetype="dashed")+ #eje y
  geom_line(aes(x=x_a, y=y_a), color="red", linewidth=1)+
  #coord_fixed(ratio = 1)+ # misma escala en los ejes
  labs(x="x", y="f(x)", title="Primera gráfica")+
  theme_bw()


ggplotly(graf_a)

```

otra manera
```{r}
f_i <- function(x){cos(x)+sin(x)}

  
  
graf_i <- ggplot()+
  #geom_vline(xintercept = 0, linetype="dashed")+ #eje x
  #geom_hline(yintercept = 0, linetype="dashed")+ #eje y
  geom_function(fun=f_i, color="red", linewidth=1)+
  stat_function(fun=f_i, geom="point", color="blue", n=10)+
  #coord_fixed(ratio = 1)+ # misma escala en los ejes
  xlim(-0.5, 2*pi)+
  labs(x="x", y="f(x)", title=" gráfica inciso i")+
  theme_bw()


ggplotly(graf_i)

```





Ejercicio 1
a) $f(x)=11*x^3+6*x-2$.

Grafica de la función $f(x)=11*x^3+6*x-2$.
```{r}
f_1<-function(x){11*x^3+6*x-2}
df_1<-function(x){33*x^2+6}

graf_1 <- ggplot()+
  #geom_vline(xintercept = 0, linetype="dashed")+ #eje x
  #geom_hline(yintercept = 0, linetype="dashed")+ #eje y
  geom_function(fun=f_1, color="red", linewidth=1)+
  stat_function(fun=f_1, geom="point", color="blue", n=10)+
  #coord_fixed(ratio = 1)+ # misma escala en los ejes
  xlim(-2, 5)+
  labs(x="x", y="f(x)", title=" gráfica 1")+
  theme_bw()


ggplotly(graf_1)
```

Función para el método de bisección

```{r}
metodo_biseccion(f_1,-2,2, tol=1e-10, N=100)
```

Función para el método de Newton

```{r}
metodo_newton(f_1, df_1, x_0=2, tol=1e-10)
```

Función por el método secante

```{r}
secant(f_1,0.2,0.5, tol = 1e-10)
```


Ejercicio 2
b) $f(x)=-5*x^4+x^3-2*x^2+9$

Gráfica de la función $f(x)=-5*x^4+x^3-2*x^2+9$

```{r}
f_2<-function(x){-5*x^4+x^3-2*x^2+9}
df_2<-function(x){-20*x^3+3*x^2-4*x}

graf_2 <- ggplot()+
  #geom_vline(xintercept = 0, linetype="dashed")+ #eje x
  #geom_hline(yintercept = 0, linetype="dashed")+ #eje y
  geom_function(fun=f_2, color="red", linewidth=1)+
  stat_function(fun=f_2, geom="point", color="blue", n=10)+
  #coord_fixed(ratio = 1)+ # misma escala en los ejes
  xlim(-5, 5)+
  labs(x="x", y="f(x)", title=" gráfica 2")+
  theme_bw()


ggplotly(graf_2)

```


 Función para el método de bisección
El gráfico nos muestra que existen dos raices

para un intervalo de -1.5 a -0.5
```{r}
metodo_biseccion(f_2, -1.5,-0.5, tol=1e-10, N=100)
```
para un intervalo de 1 a 1.5
```{r}
metodo_biseccion(f_2, 1, 1.5, tol=1e-10, N=100)
```

Función para el método de Newton

iteración en -1
```{r}
metodo_newton(f_2, df_2, x_0=-1, tol=1e-10, N=100)
```
iteración en 1.2
```{r}
metodo_newton(f_2, df_2, x_0=1.2, tol=1e-10, N=100)
```

Función por el metodo secante

```{r}
secant(f_2, -1.5,-0.5, tol = 1e-10)
```

```{r}
secant(f_2, 1,1.5, tol = 1e-10)
```


Ejercicio 3

C) $function(x)=x^4-x^3-10*x^2-3*x+1$

Gráfica para a función $function(x)=x^4-x^3-10*x^2-3*x+1$

```{r}
f_3<-function(x){x^4-x^3-10*x^2-3*x+1}
df_3<-function(x){4*x^3-3*x^2-20*x-3}

graf_3 <- ggplot()+
  #geom_vline(xintercept = 0, linetype="dashed")+ #eje x
  #geom_hline(yintercept = 0, linetype="dashed")+ #eje y
  geom_function(fun=f_3, color="red", linewidth=1)+
  stat_function(fun=f_3, geom="point", color="blue", n=10)+
  #coord_fixed(ratio = 1)+ # misma escala en los ejes
  xlim(-5, 5)+
  labs(x="x", y="f(x)", title=" gráfica 3 ")+
  theme_bw()


ggplotly(graf_3)

```

Funcion para el método de la bisección
El gráfico nos muestra que tiene 4 raices

intervalo -3 a -2
```{r}
metodo_biseccion(f_3, -3,-2, tol=1e-10, N=100)
```
intervalo -1 a -0.5
```{r}
metodo_biseccion(f_3, -1,-0.5, tol=1e-10, N=100)
```
intervalo 0 a 0.5
```{r}
metodo_biseccion(f_3, 0,0.5, tol=1e-10, N=100)
```
intervalo 3.5 a 4
```{r}
metodo_biseccion(f_3, 3.5,4, tol=1e-10, N=100)
```


Función para el método de Newton

iteracion en -3
```{r}
metodo_newton(f_3, df_3, x_0=-3, tol=1e-10, N=100)
```
iteracion en 1
```{r}
metodo_newton(f_3, df_3, x_0=-1, tol=1e-10, N=100)
```
iteracion en 0
```{r}
metodo_newton(f_3, df_3, x_0=0, tol=1e-10, N=100)
```
iteracion en 3
```{r}
metodo_newton(f_3, df_3, x_0=3, tol=1e-10, N=100)
```


Funcion por el metodo de la secante
```{r}
secant(f_3,-3,-2, tol = 1e-10)
```

```{r}
secant(f_3,-1,-0.5, tol = 1e-10)
```

```{r}
secant(f_3,0,0.5, tol = 1e-10)
```

```{r}
secant(f_3,3.5,4, tol = 1e-10)
```


Ejercicio 4

d) $function(x)=3*x^3-21*x^2+30*x$

Gráfica para la función $function(x)=3*x^3-21*x^2+30*x$

```{r}
f_4<-function(x){3*x^3-21*x^2+30*x}
df_4<-function(x){9*x^2-42*x+30}

graf_4 <- ggplot()+
  #geom_vline(xintercept = 0, linetype="dashed")+ #eje x
  #geom_hline(yintercept = 0, linetype="dashed")+ #eje y
  geom_function(fun=f_4, color="red", linewidth=1)+
  stat_function(fun=f_4, geom="point", color="blue", n=10)+
  #coord_fixed(ratio = 1)+ # misma escala en los ejes
  xlim(-5,5 )+
  labs(x="x", y="f(x)", title=" gráfica 4 ")+
  theme_bw()


ggplotly(graf_4)
```

Metodo Bisección

El gráfico nos muestra que hay 3 raices posibles
intervalo -1 a 1
```{r}
metodo_biseccion(f_4, -1,1, tol = 1e-10, N=100)
```
intervalo 1.5 a 2.5
```{r}
metodo_biseccion(f_4, 1.5,2.5, tol = 1e-10, N=100)
```
intervalo 4 a 6
```{r}
metodo_biseccion(f_4, 4,6, tol = 1e-10, N=100)
```

Metodo Newton
iteracion 1.8
```{r}
metodo_newton(f_4,df_4,x_0=1.8, tol = 1e-10, N=100)
```
iteracion 0.8
```{r}
metodo_newton(f_4,df_4,x_0=0.8, tol = 1e-10, N=100)
```
iteracion 4.8
```{r}
metodo_newton(f_4,df_4,x_0=4.8, tol = 1e-10, N=100)
```

Metodo secante

dentro de -1 a 0.8 me da una raiz de 1 cuando debe ser de 0 inclusive si aumento la tolerancia
```{r}
secant(f_4,-1,0.8, tol=1e-15)
```

```{r}
secant(f_4,1.5,1.8, tol=1e-10)
```

```{r}
secant(f_4,4,4.8, tol=1e-10)
```


Ejerciocio 5
e) $function(x)=0.2*x^5-0.6025*x^4-1.9063*x^3-9.64*x^2-109.752*x+2.74$

Gráfica de la función
```{r}
f_5<-function(x){0.2*x^5-0.6025*x^4-1.9063*x^3-9.64*x^2-109.752*x+2.74}
df_5<-function(x){x^4-2.41*x^3-5.7189*x^2-19.28*x-109.752}

graf_5 <- ggplot()+
  #geom_vline(xintercept = 0, linetype="dashed")+ #eje x
  #geom_hline(yintercept = 0, linetype="dashed")+ #eje y
  geom_function(fun=f_5, color="red", linewidth=1)+
  stat_function(fun=f_5, geom="point", color="blue", n=10)+
  #coord_fixed(ratio = 1)+ # misma escala en los ejes
  xlim(-10,10 )+
  labs(x="x", y="f(x)", title=" gráfica 5 ")+
  theme_bw()


ggplotly(graf_5)
```

El gráficon nos muestra que tiene 3 posibles raices

Método bisección
intervalo -4.5 a -4
```{r}
metodo_biseccion(f_5, -4.5,-4, tol = 1e-10, N=100)
```
intervalo -0.5 a 0.5
```{r}
metodo_biseccion(f_5, -0.5,0.5, tol = 1e-10, N=100)
```
intervalo 6 a 8
```{r}
metodo_biseccion(f_5, 6,8, tol = 1e-10, N=100)
```

Método Newton
iteración -3.8
```{r}
metodo_newton(f_5,df_5,x_0=-3.8, tol = 1e-10, N=100)
```
iteración 1
```{r}
metodo_newton(f_5,df_5,x_0=1, tol = 1e-10, N=100)
```
iteración 6
```{r}
metodo_newton(f_5,df_5,x_0=6, tol = 1e-10, N=100)

```

Método Secante

```{r}
secant(f_5,-4.5,-4, tol=1e-10)

```

```{r}
secant(f_5,-0.5,0.5, tol=1e-10)

```

```{r}
secant(f_5,6,8, tol=1e-10)

```


Ejercicio 6

f) $function(x){5^{x-1}-3^{2*x+1}}$

Gráfica de la Función
```{r}
f_6<-function(x){5^{x-1}-3^{2*x+1}}
df_6<-function(x){5^{x-1}*log(5)-2*3^{2*x+1}*log(3)}


graf_6 <- ggplot()+
  #geom_vline(xintercept = 0, linetype="dashed")+ #eje x
  #geom_hline(yintercept = 0, linetype="dashed")+ #eje y
  geom_function(fun=f_6, color="red", linewidth=1)+
  stat_function(fun=f_6, geom="point", color="blue", n=10)+
  #coord_fixed(ratio = 1)+ # misma escala en los ejes
  xlim(-5, 5)+
  labs(x="x", y="f(x)", title=" gráfica 6 ")+
  theme_bw()


ggplotly(graf_6)


```

Observamos 2 posibles raices

Método de bisección

intervalo -5 a -4
```{r}
metodo_biseccion(f_6, -5,-4, tol = 1e-10, N=100)
```
intervalo -6 a -5
```{r}
metodo_biseccion(f_6, -6, -5, tol = 1e-10, N=100)
```

Método Newton
para la función ln solo pude encontrar que existe el log(x) de base 10
iteración -4
```{r}
metodo_newton(f_6,df_6,x_0=-4, tol = 1e-10, N=100)
```
solo podimos encontrar un raiz con este metodo

Método Secante

```{r}
secant(f_6, -5,-4, tol=1e-16)
```

```{r}
secant(f_6, -6,-5, tol=1e-16)
```


Ejercicio 7

g) $function(x)=log(2*x-1)-log(x-1)-1$

grafica de la función
```{r}
f_7<-function(x){log(2*x-1)-log(x-1)-1}
df_7<-function(x){2(x*log(10)-log(10))-(2*x*log(10)-log(10))}


graf_7 <- ggplot()+
  #geom_vline(xintercept = 0, linetype="dashed")+ #eje x
  #geom_hline(yintercept = 0, linetype="dashed")+ #eje y
  geom_function(fun=f_7, color="red", linewidth=1)+
  stat_function(fun=f_7, geom="point", color="blue", n=10)+
  #coord_fixed(ratio = 1)+ # misma escala en los ejes
  xlim(-5, 5)+
  labs(x="x", y="f(x)", title=" gráfica 7 ")+
  theme_bw()


ggplotly(graf_7)

```

Método bisección
intervalo 2 a 2.5
```{r}
metodo_biseccion(f_7, 2,2.5, tol = 1e-10, N=100)
```

Método Newton
iteración 2
```{r}
metodo_newton(f_7,df_7,x_0=2.5, tol = 1e-10, N=100)
```
con este metodo la derivada no me funciona

Método Secante
```{r}
secant(f_7, 2,2.5, tol = 1e-10)
```


Ejercicio 8
h) $funtion(x)=3^{-x}-x+3$

Gráfica de la función
```{r}
f_8<-function(x){3^{-x}-x+3}
df_8<-function(x){-3^{-x}*log(3)-1}


graf_8 <- ggplot()+
  #geom_vline(xintercept = 0, linetype="dashed")+ #eje x
  #geom_hline(yintercept = 0, linetype="dashed")+ #eje y
  geom_function(fun=f_8, color="red", linewidth=1)+
  stat_function(fun=f_8, geom="point", color="blue", n=10)+
  #coord_fixed(ratio = 1)+ # misma escala en los ejes
  xlim(-1, 5)+
  labs(x="x", y="f(x)", title=" gráfica 8 ")+
  theme_bw()


ggplotly(graf_8)
```

Método de bisección
intervalo 2 a 4
```{r}
metodo_biseccion(f_8, 2,4, tol = 1e-10, N=100)

```

Método de Newton
iteración 2
```{r}
metodo_newton(f_8,df_8,x_0=2, tol = 1e-10, N=100)
```

Método Secante
```{r}
secant(f_8, 2,4, tol = 1e-10)
```


Ejercicio 9
$function= x+(2*x+1)^{1/2}-7$

Gráfica
```{r}
f_9<-function(x){x+(2*x+1)^{1/2}-7}
df_9<-function(x){1+(1/(2*x+1)^{1/2})}


graf_9 <- ggplot()+
  #geom_vline(xintercept = 0, linetype="dashed")+ #eje x
  #geom_hline(yintercept = 0, linetype="dashed")+ #eje y
  geom_function(fun=f_9, color="red", linewidth=1)+
  stat_function(fun=f_9, geom="point", color="blue", n=10)+
  #coord_fixed(ratio = 1)+ # misma escala en los ejes
  xlim(-1, 5)+
  labs(x="x", y="f(x)", title=" gráfica 9 ")+
  theme_bw()


ggplotly(graf_9)
```

Método de la bisección
intervalo 3.5 a 4.2
```{r}
metodo_biseccion(f_9, 3,4.2, tol = 1e-10, N=100)
```
 
 Método de Newton
 iteración 3.5
```{r}
metodo_newton(f_9,df_9,x_0=3.5, tol = 1e-10, N=100)

```

Método secante
```{r}
secant(f_9, 3.5,4.2, tol = 1e-10)
```


Ejerciocio 10
$function=x^{4/3}-7*x^{2/3}+12$

Gráfica
```{r}
f_10<-function(x){x^{4/3}-7*x^{2/3}+12}
df_10<-function(x){(4*x^{1/3}/3)-(14/3*x^{1/3})}


graf_10 <- ggplot()+
  #geom_vline(xintercept = 0, linetype="dashed")+ #eje x
  #geom_hline(yintercept = 0, linetype="dashed")+ #eje y
  geom_function(fun=f_10, color="red", linewidth=1)+
  stat_function(fun=f_10, geom="point", color="blue", n=10)+
  #coord_fixed(ratio = 1)+ # misma escala en los ejes
  xlim(-50, 50)+
  labs(x="x", y="f(x)", title=" gráfica 10 ")+
  theme_bw()


ggplotly(graf_10)
```

la gráfica parece tener un error ya que no grafica la función completa y me doy cuenta en un graficador de funciones como geogebra, pero se tienen cuatro posibles raices

Método bisección
intervalo 4.5 a 5.5
```{r}
metodo_biseccion(f_10, 4.5,5.5, tol = 1e-10, N=100)

```
intervalo 7.5 a 8.5
```{r}
metodo_biseccion(f_10, 7.5,8.5, tol = 1e-10, N=100)

```
  no da las raizes 0<
  
  Método Newton
  interacion 4
```{r}
metodo_newton(f_10,df_10,x_0=7.5, tol = 1e-10, N=100)

```

metodo de newton no funciona

Método secante
```{r}
secant(f_10, 4.5,5.5, tol = 1e-10)

```

```{r}
secant(f_10, 7.5,8.5, tol = 1e-10)

```


A partir del inciso 6 las derivadas de las funciones se notan algo largas por lo tanto el metodo de la secante es un buen sustituto con menos iteraciones que el de la bisección




Realiza la gráfica de las siguientes funciones en el intervalo adecuado.

a) $f(x)=e^x-3x^2$.

b)$f(x)=\frac{2x^2-8}{x+2}$

c)$f(x)=\frac{x+1}{x+2}$

d) $f(x)=3x+1$

e) $f(x)=x^4-x^3+x^2-x+1$. 

```{r}
f_e <- function(x){x^4-x^3+x^2-x+1}

  
  
graf_e <- ggplot()+
  #geom_vline(xintercept = 0, linetype="dashed")+ #eje x
  #geom_hline(yintercept = 0, linetype="dashed")+ #eje y
  geom_function(fun=f_e, color="red", linewidth=1)+
  stat_function(fun=f_e, geom="point", color="blue", n=10)+
  #coord_fixed(ratio = 1)+ # misma escala en los ejes
  xlim(-2, 2)+
  labs(x="x", y="f(x)", title=" gráfica inciso e")+
  theme_bw()


ggplotly(graf_e)
```


f) $f(x)=x\,cos\,x-3x$.  

g) $f(x)=e^{2x}$.

h) $f(x)=log(e^x+2)$.  

i) $f(x) = cos \,x+sen\,x$.

j) $f(x)=sen(e^x-2)$.





