---
title: "Ejercicio 2"
author: "Jesus Ruiz"
date: "2024-08-26"
output: html_document
---

```{r setup, include=FALSE}
knitr::opts_chunk$set(echo = TRUE)

library(dplyr)
```

```{r}
tabla <- read.csv("vote1.csv")
tabla <- select(tabla, voteA, expendA)
head(tabla)
```

```{r}
Model <- lm(voteA~expendA, data = tabla)
Model

summary(Model)
```
# (1) Como se interpreta el parametro β1
Es la cantidad de votos asegurada.

# (2) Como se interpreta el parametro β2
Es el incremento de los votos por cada mil dolares, es decir un aumento de 2.36% por cada mil dolares.

# (3) De acuerdo a este modelo lineal. Cuanto predice que sera el porcentaje de voto para el candidato A, en promedio, si hay un gasto de medio millon de dolares.

```{r}
VoteA <- 43.17 + 0.0236*500
VoteA
```
# (4) Calcula Σyi^2

```{r}
tabla2 <- rename(tabla, Y=voteA, X=expendA)

Ypromedio <- mean(tabla2)

tabla2 <- mutate(tabla2, Yh=43.17 + 0.0236*X, yh= Yh-mean(Yh), yh2=yh^2, y=Y-mean(Y), y2=y^2, u=Y-yh, u2=u^2, x=X-mean(X), x2=x^2, xy=x*y)
head(tabla2)

sum_yh2 <- sum(tabla2$yh2)
sum_yh2

R2 <- sum(tabla2$yh2)/sum(tabla2$y2)
R2
```

# Calcular R2. Coeficiente de determinación (explicación del modelo)

```{r}
R2 <- sum(tabla2$yh2)/sum(tabla2$y2)
R2

R2_otra_forma <- 1-sum(tabla2$u2)/sum(tabla2$y2)
R2_otra_forma

sum(tabla2$xy)^2/(sum(tabla2$x2)*sum(tabla2$y2))
```

# Calcular los intervalos de confianza para β1 y β2

```{r}
Significacia <- .05
Grados_de_libertdad <- 171
B1 <- 43.1712 
B2 <-  0.0236  
e_eB1 <- 1.755324
e_eB2 <- 0.004196 

  Area1 <- 1-(Significacia/2)
valorqt <- qt(Area1,Grados_de_libertdad)
valorqt

Intervalo_confianza_B2p <- B2+e_eB2*valorqt
Intervalo_confianza_B2p

Intervalo_confianza_B2n <- B2-e_eB2*valorqt
Intervalo_confianza_B2n

```
Calculo de los intervalor de confianza por la funcion confint

```{r}
Intervalos <- confint(Model)
Intervalos
```
Calcular intervalos de confianza de B1

```{r}
Significacia <- .05
Grados_de_libertdad <- 171
B1 <- 43.1712 
B2 <-  0.0236  
e_eB1 <- 1.755324
e_eB2 <- 0.004196 

  Area2 <- 1-(Significacia/2)
valorqt <- qt(Area2,Grados_de_libertdad)
valorqt

Intervalo_confianza_B1p <- B1+e_eB1*valorqt
Intervalo_confianza_B1p

Intervalo_confianza_B1n <- B1-e_eB1*valorqt
Intervalo_confianza_B1n

```







