---
title: "Tarea 7. EDOs: Sistemas y orden superior"
author: "Análisis Numérico."
date: "Mayo del 2024"
output: 
  html_document:
    toc: false
    theme: cerulean
---





<style>
body {
text-align: justify}
</style>



```{r setup, include=FALSE}
knitr::opts_chunk$set(echo = TRUE)
library(knitr)
library(tidyverse)
library(pracma)
library(plotly)
library(lubridate)
library(polynom)
library(RColorBrewer)
library(plotly)
library(MASS)
library(car)
library(rgl)

knitr::knit_hooks$set(webgl = hook_webgl)

```

# Preliminar

A continuación se aproxima la solución de las ecuaciones de Lorenz.  Escribe el sistema correspondiente y realiza una breve descripción.


```{r}
f <- function(t, u){
  p <- par_prob
  as.matrix(c(p[1]*(u[2]-u[1]), 
              u[1]*(p[2]-u[3])-u[2], 
              u[1]*u[2]-p[3]*u[3]))
}

u0 <- as.matrix(c(1, 0, 0))
par_prob <- c(10.0,28.0,8/3)

aprox_sist <- ode45(f, 0, 100,u0)

aprox_sist_tab <- as.data.frame(aprox_sist$y)

plot_ly(aprox_sist_tab, x = ~V1, y = ~V2, z = ~V3, type = 'scatter3d', mode = 'lines')

```


Estas ecuaciones son un modelo simplificado de convección,f(t, u) que es la transferencia de calor por el movimiento de fluidos. El sistema de Lorenz es un ejemplo famoso de un sistema caótico, Lo que significa que incluso pequeños cambios en las condiciones iniciales pueden conducir a un comportamiento muy diferente a largo plazo.

es una visualización de la trayectoria del atractor de Lorenz en el espacio tridimensional. El atractor de Lorenz es un atractor extraño, que es un objeto geométrico que exhibe una dependencia sensible de las condiciones iniciales. Esto significa que incluso pequeños cambios en el punto de partida de la trayectoria conducirán a caminos completamente diferentes a través del atractor.


El atractor de Lorenz es un sistema tridimensional determinista de comportamiento caótico.

Esto es, dados los mismos parámetros iniciales, y en el mismo instante de tiempo, obtendremos los mismos resultados, mas sin embargo, será extremadamente sensitivo a estos, dando el sello característico de la Teoría del caos.


Las ecuaciones de transformación galileana son fundamentales para describir cómo las coordenadas y las velocidades se relacionan entre dos marcos de referencia inerciales. Permíteme explicarte más detalladamente.

Transformación de Coordenadas Galileana:
Supongamos que tenemos dos marcos de referencia: uno en reposo (denotado como (S)) y otro en movimiento a lo largo del eje (x) con velocidad constante (v) respecto al primero (denotado como (S’)).
Si las coordenadas de un punto en el espacio en el marco (S) son ((x, y, z, t)), entonces las coordenadas correspondientes en el marco (S’) se relacionan de la siguiente manera: [ x = x’ + vt, \quad y = y’, \quad z = z’, \quad t = t’ ]
Estas ecuaciones implican que las mediciones de tiempo realizadas por los observadores en ambos marcos son las mismas.
En conjunto, estas ecuaciones forman la transformación galileana.
Velocidad y Aceleración:
Para evitar confusiones, denotamos la velocidad de una partícula en el marco (S) como (u) en lugar de (v).
La velocidad de la partícula en el marco (S’) se relaciona con la velocidad relativa (v) mediante: [ u_x = u’_x + v, \quad u_y = u’_y, \quad u_z = u’_z ]
Las aceleraciones también se transforman de manera similar: [ a_x = a’_x, \quad a_y = a’_y, \quad a_z = a’_z ]
Las leyes de Newton (segunda y tercera) se mantienen consistentes en ambos marcos inerciales.
Limitaciones de la Transformación Galileana:
Aunque la transformación galileana es válida para velocidades mucho menores que la velocidad de la luz ((c)), no es adecuada para describir fenómenos relativistas.
La transformación galileana predice que un pulso de luz que se mueve con velocidad (c) en el eje (x) tendría una velocidad (c - v) en el otro marco inercial.

Las ecuaciones de la transformación de Lorentz

Sin embargo, la transformación galileana viola los postulados de Einstein, porque las ecuaciones de velocidad establecen que un pulso de luz que se mueve con velocidad c a lo largo del eje de la x viajaría a la velocidad  c−v
  en el otro marco inercial. En concreto, el pulso esférico tiene radio  r=ct
  en el tiempo t en el marco no primo, y también tiene radio  r'=ct'
  en el tiempo  t'
  en el marco primo. Expresando estas relaciones en coordenadas cartesianas se obtiene
  
 $ x2+y2+z2−c2t2=0$
  $x′2+y′2+z′2−c2t′2=0.$
  
Los lados izquierdos de las dos expresiones se pueden igualar porque ambos son cero. Dado que  y=y'
  y  z=z',
  obtenemos

$x2−c2t2=x′2−c2t′2.$


Para resolver esta contradicción, necesitamos las ecuaciones de transformación de Lorentz, que son válidas para todos los valores de velocidad, incluida la velocidad de la luz.
Estas ecuaciones relacionan las coordenadas y los tiempos entre los dos marcos inerciales de acuerdo con la teoría de la relatividad especial.
Por ejemplo, la relación entre los radios de un pulso esférico de luz en ambos marcos se expresa como: [ x^2 + y^2 + z^2 - c2t2 = x’^2 + y’^2 + z’^2 - c2t’2 ]

Supongamos que en el instante en que los orígenes de los sistemas de coordenadas en \(S\) y \(S'\) coinciden, una bombilla de flash emite un pulso de luz que se extiende esféricamente partiendo del origen. En el tiempo \(t\), un observador en \(S\) encuentra que el origen de \(S'\) está en \(x = vt\). Con la ayuda de un amigo en \(S'\), el observador \(S\) también mide la distancia desde el evento hasta el origen de \(S'\) y encuentra que es:

\[ x' = x - \frac{v}{\sqrt{1 - \frac{v^2}{c^2}}} \]

Esto se deduce porque ya hemos demostrado que los postulados de la relatividad implican la contracción de la longitud. Por lo tanto, la posición del evento en \(S\) es:

\[ x = vt + x' \sqrt{1 - \frac{v^2}{c^2}} \]

Los postulados de la relatividad implican que la ecuación que relaciona la distancia y el tiempo del frente de onda esférico:

\[ x^2 + y^2 + z^2 - c^2 t^2 = 0 \]

debe aplicarse tanto en términos de coordenadas primadas como no primadas, lo que se demostró anteriormente que conduce a la Ecuación 5.5:

\[ x^2 - c^2 t^2 = x'^2 - c^2 t'^2 \]

Combinamos esto con la ecuación que relaciona la \(x\) y la \(x'\) para obtener la relación entre \(t\) y \(t'\):

\[ t' = t - \frac{vx'}{c^2 \sqrt{1 - \frac{v^2}{c^2}}} \]

Las ecuaciones que relacionan el tiempo y la posición de los eventos vistos en \(S\) son entonces:

\[ txyz = t' + \frac{vx'}{c^2 \sqrt{1 - \frac{v^2}{c^2}}} x' + \frac{vt'}{\sqrt{1 - \frac{v^2}{c^2}}} y' z' \]

Este conjunto de ecuaciones, que relaciona la posición y el tiempo en los dos marcos inerciales, se conoce como transformación de Lorentz. Reciben su nombre en honor a H.A. Lorentz (1853 a 1928), quien las propuso por primera vez. Curiosamente, justificó la transformación en lo que finalmente se descubrió que era una hipótesis falaz. La base teórica correcta es la teoría especial de la relatividad de Einstein.

La transformación inversa expresa las variables de \(S\) en términos de las de \(S'\). Simplemente intercambiando las variables primadas y no primadas y sustituyendo, da:

\[ t'x'y'z' = t - \frac{vx}{c^2 \sqrt{1 - \frac{v^2}{c^2}}} x - \frac{vt}{\sqrt{1 - \frac{v^2}{c^2}}} yz \]

**EJEMPLO 5.6: Uso de la transformación de Lorentz para el tiempo**

La nave espacial \(S'\) está en reposo, dirigiéndose eventualmente hacia Alfa Centauri, cuando la nave espacial \(S\) pasa a su lado a velocidad relativa \(c/2\). El capitán de \(S'\) envía una señal de radio que dura 1.2 s según el reloj de esa nave. Utiliza la transformación de Lorentz para encontrar el intervalo de tiempo de la señal medida por el oficial de comunicaciones de la nave espacial \(S\).

**Solución:**

Identifique el aspecto conocido: \(\Delta t' = t_2' - t_1' = 1.2 \, \text{s}\); \(\Delta x' = x_2' - x_1' = 0\).

Identifique la incógnita: \(\Delta t = t_2 - t_1\).

Exprese la respuesta en forma de una ecuación. La señal de tiempo comienza como \((x', t_1')\) y se detiene en \((x', t_2')\). Tenga en cuenta que la coordenada \(x'\) de ambos eventos es la misma


1- «Implemente la función representativa del sistema en lenguaje Rstudio Tenga en cuenta que la variable de estado sería un ndArray de 3 dimensiones. Por otra parte, la función recibe los parámetros de entrada σ , ρ y β».


```{r}
# Definir función solve_lorenz
solve_lorenz <- function(state, t, sigma, rho, beta) {
  x <- state[1]
  y <- state[2]
  z <- state[3]
  
  dx <- sigma * (y - x)
  dy <- x * (rho - z) - y
  dz <- x * y - beta * z
  
  return(c(dx, dy, dz))
}

# Ejemplo resolviendo para ciertas condiciones iniciales
initial_state <- c(1, 1, 1)
time <- 1
sigma <- 10
rho <- 28
beta <- 8/3

solution <- solve_lorenz(initial_state, time, sigma, rho, beta)
print(solution)

```

2- «Escriba el código correspondiente a la simulación de este sistema para un intervalo de tiempo  t∈[0,100]  que contenga 3000 valores equidistantes. Además utilice los parámetros  σ=10 ,  ρ=28 ,  β=8/3  y el vector de condiciones iniciales  (1,1,1) . Emplee para ello la función odeint».


```{r}
# Definir condiciones iniciales
initial_state <- c(1, 1, 1)

# Definir parámetros
sigma <- 10
rho <- 28
beta <- 8/3

# Definir vector de tiempo
t <- seq(0, 100, length.out = 3000)

# Imprimir el tamaño del vector de tiempo
print(paste("Valores equidistantes de t:", length(t)))

```

```{r}
library(deSolve)
library(plotly)

# Definir función solve_lorenz
solve_lorenz <- function(t, state, parameters) {
  with(as.list(c(state, parameters)), {
    dx <- sigma * (y - x)
    dy <- x * (rho - z) - y
    dz <- x * y - beta * z
    return(list(c(dx, dy, dz)))
  })
}

# Definir condiciones iniciales y parámetros
initial_state <- c(x = 1, y = 1, z = 1)
parameters <- c(sigma = 10, rho = 28, beta = 8/3)

# Vector de tiempo
t <- seq(0, 100, length.out = 3000)

# Resolver ecuaciones diferenciales usando ode
states <- ode(y = initial_state, times = t, func = solve_lorenz, parms = parameters)

# Extraer resultados
xs <- states[, "x"]
ys <- states[, "y"]
zs <- states[, "z"]

# Crear gráfico 3D
plot_ly(data = data.frame(xs = xs, ys = ys, zs = zs)) %>%
  add_trace(x = ~xs, y = ~ys, z = ~zs, type = 'scatter3d', mode = 'lines') %>%
  layout(title = "Atractor de Lorenz con ode")


```

# Aplicación en economia

En el contexto económico, las ecuaciones de Lorenz se han utilizado para modelar fenómenos como el crecimiento económico, las fluctuaciones del mercado y el comportamiento financiero.

Por ejemplo, las ecuaciones de Lorenz pueden utilizarse para modelar la dinámica de un mercado financiero, donde las variables del sistema podrían representar el precio de un activo, la oferta y la demanda, y otros factores que influyen en el comportamiento del mercado. Estos modelos pueden ayudar a los economistas y analistas financieros a comprender mejor las tendencias del mercado, pronosticar cambios en los precios de los activos y evaluar el riesgo financiero.




# Problema 1

Solve the initial-value problem .
1. $2y''+5y'-3y=0$, $0\leq t\leq 3$, $y(0)=1$ $y'(0)=11$. 

Solución exacta
$4e^{(t/2)}-3e^{(-3t)}$


```{r}
dy <- function(t, u){as.matrix(c(u[2], (3/2)*u[1]-(5/2)*u[2]))}
y0 <- as.matrix(c(1,11))
sol_aprox <- ode45(dy, 0, 3, y0, hmax=0.01)

y_exacta <- function(t){4*exp(t/2)-3*exp(-3*t)}

sol_rg <- ode45(dy, 0, 3, y0, hmax=0.01)

sol_sis <- ggplot()+
  geom_line(aes(sol_aprox$t, y_exacta(sol_aprox$t)), color="#ED7222", size=1.5)+
  geom_line(aes(sol_aprox$t, sol_aprox$y[ ,1]), color="#9FBC5A")+
  labs(x="t", y="y(t)")+
  theme_bw()
ggplotly(sol_sis)


```


# Problema 2

 $y''+y=-sin(2t)$, $0\leq t\leq 100$, $y(0)=0$ $y'(0)=0$.
 
 solución exacta
 $-\frac{2}{3}sin(t)+\frac{1}{3}sin(2t)$



```{r}
dy <- function(t, u){
  as.matrix(c(u[2], -sin(2*t)-u[1]))
}
y0 <- as.matrix(c(0,0))
sol_aprox <- ode45(dy, 0, 100, y0, hmax=0.01)

y_exacta <- function(t){-2/3*sin(t)+1/3*sin(2*t)}
max_y_aprox <- max(sol_aprox$y[,1])

sol_rg <- ode45(dy, 0, 100, y0, hmax=0.01)

sol_sis <- ggplot()+
  geom_line(aes(sol_aprox$t, y_exacta(sol_aprox$t)), color="#ED7222", size=1.5)+
  geom_line(aes(sol_aprox$t, sol_aprox$y[ ,1]), color="#9FBC5A")+
  labs(x="t", y="y(t)")+
  theme_bw()
ggplotly(sol_sis)
```

# Problema 3...

$196x^2y′′−56xy′+81y=0$, $0\leq t\leq 10$, $y(1)=0$ $y'(1)=1$
 solución exacta
 $x^{(9/14)}*log(|(t)|)$
 
 En este problema webwork da mal los valores iniciales ya que son 
 $y(-1)=2$ $y'(-1)=-8$ y la solucion general contiene logaritmo $At^(9/14)+Bln(x)x^(9/14)$ la cual no esta definida para valores t<=0, por tanto la cambie el PVI
 

```{r}
dy <- function(t, u){
  as.matrix(c(u[2], -81/(196*t^2)*u[1]+(56/(t*196))*u[2]))
}
y0 <- as.matrix(c(0,1))
sol_aprox <- ode45(dy, 1, 10, y0, hmax=0.01)

y_exacta <- function(t){t^(9/14)*log(abs(t))}
max_y_aprox <- max(sol_aprox$y[,1])

sol_rg <- ode45(dy, 1, 10, y0, hmax=0.01)

sol_sis <- ggplot()+
  geom_line(aes(sol_aprox$t, y_exacta(sol_aprox$t)), color="#ED7222", size=1.5)+
  geom_line(aes(sol_aprox$t, sol_aprox$y[ ,1]), color="#9FBC5A")+
  labs(x="t", y="y(t)")+
  theme_bw()
ggplotly(sol_sis)
```



# Problema 4
$y''-12y'+36y=$$\frac{e^{-6t}}{1+t^2} $$
 $0\leq t\leq 10$, $y(0)=4$ $y'(0)=-4$
 
 
```{r}
dy <- function(t, u){as.matrix(c(u[2], (-6*t)/(1 + t^2)-36*u[1]+12*u[2]))}
y0 <- as.matrix(c(4,-4))
sol_aprox <- ode45(dy, 0, 3, y0, hmax=0.01)



sol_rg <- ode45(dy, 0, 3, y0, hmax=0.01)

sol_sis <- ggplot()+
  geom_line(aes(sol_aprox$t, sol_aprox$y[ ,1]), color="#5A8BB7")+
  labs(x="t", y="y(t)")+
  theme_bw()
ggplotly(sol_sis)
```


# Problema 5...

Modelo Lokta - Volterra

El modelo presa-depredador, también conocido como el modelo Lotka-Volterra, ha sido un punto de partida para el desarrollo de nuevas técnicas y teorías matemáticas. El modelo presa-depredador se ocupa de la interacción entre dos especies, donde una de ellas (presa) tiene abundante comida y la segunda especie (depredador) tiene suministro de alimentos exclusivamente a la población de presas. Se supone también que, durante el proceso, en un intervalo de tiempo t
, el medio no debería cambiar favoreciendo a ninguna de las especies y que cualquier adaptación genética es lo suficientemente lenta.

En pocas palabras, el modelo de Lotka-Volterra supone que las presas crecen exponencialmente en ausencia de depredadores y que la tasa de mortalidad de depredadores en ausencia de presa es proporcional a su población y(t)
 en cada momento t
 (muerte por falta de alimentos) La tasa de natalidad del depredador depende exclusivamente de la cantidad de presas devoradas en cada encuentro.

Por tanto, en el modelo clásico de Lotka-Volterra se considera un hábitat en donde coexisten dos especies que interaccionan entre ellas. La especie x(t)
 se le llamará presa y tiene una fuente de alimentación por la que no compite; la otra especie y(t)
, a la que llamaremos depredador, tiene a x(t)
 en su dieta. De esta forma, x(t)
 representa el número de presas en el instante t
, mientras que y(t)
 indica la cantidad de depredadores en ese mismo momento.


## Ejemplo de modelo Lokta - Volterra

Se define una función LVmod que representa el sistema de ecuaciones diferenciales que describen la dinámica de las poblaciones de presa y depredador. Esta función toma tres argumentos: Time (tiempo), State (estado inicial de las poblaciones) y Pars (parámetros del modelo).

```{r}
library(deSolve)   #PVI,ESD,EDP y EDO
LVmod <- function(Time, State, Pars) {
  with(as.list(c(State, Pars)), {
    Ingestion    <- rIng  * Prey * Predator
    GrowthPrey   <- rGrow * Prey * (1 - Prey/K)
    MortPredator <- rMort * Predator
    
    dPrey        <- GrowthPrey - Ingestion
    dPredator    <- Ingestion * assEff - MortPredator
    
    return(list(c(dPrey, dPredator)))
  })
}
```


## Parámetros y condiciones iniciales

Se definen los parámetros del modelo (pars) y las condiciones iniciales (yini). Se especifica un vector de tiempos (times) para la simulación. Se realiza la simulación de las ecuaciones diferenciales usando la función ode del paquete deSolve. Los resultados se almacenan en el objeto out para luegto realizar un resumen de los resultados (summary(out)).

```{r}
pars  <- c(rIng   = 0.2,    # /day, rate of ingestion
           rGrow  = 1.0,    # /day, growth rate of prey
           rMort  = 0.2 ,   # /day, mortality rate of predator
           assEff = 0.5,    # -, assimilation efficiency
           K      = 10)     # mmol/m3, carrying capacity

yini  <- c(Prey = 1, Predator = 2)
times <- seq(0, 200, by = 1)
out   <- ode(yini, times, LVmod, pars)
summary(out)
```

## Gráficos

```{r}
## Default plot method
plot(out)
```

```{r}
## User specified plotting
matplot(out[ , 1], out[ , 2:3], type = "l", xlab = "time", ylab = "Conc",
        main = "Lotka-Volterra", lwd = 2)
legend("topright", c("prey", "predator"), col = 1:2, lty = 1:2)
```

## Aplicación economica 

Una de las aplicaciones más comunes de las ecuaciones de Lotka-Volterra en economía es en el estudio de la competencia entre empresas en un mercado. Estas ecuaciones pueden modelar la dinámica de dos empresas que compiten por recursos limitados o por la participación en el mercado. Aquí hay un ejemplo para ilustrar cómo se podrían aplicar:

Supongamos que estamos estudiando el mercado de smartphones y queremos analizar la competencia entre dos empresas, A y B. Utilizando las ecuaciones de Lotka-Volterra, podemos modelar cómo cambian las participaciones de mercado de estas dos empresas con el tiempo.

Las ecuaciones podrían verse así:

```{r}
library(knitr)

# Define los parámetros del modelo
r_A <- 0.1
r_B <- 0.2
alpha <- 0.3
beta <- 0.4
K <- 100

# Calcula las participaciones de mercado a lo largo del tiempo
time <- seq(0, 100, by = 1)
A <- numeric(length(time))
B <- numeric(length(time))
A[1] <- 50
B[1] <- 50
for (i in 2:length(time)) {
  dA <- r_A * A[i-1] * (1 - (A[i-1] + alpha * B[i-1]) / K)
  dB <- r_B * B[i-1] * (1 - (B[i-1] + beta * A[i-1]) / K)
  A[i] <- A[i-1] + dA
  B[i] <- B[i-1] + dB
}

# Gráfica de las participaciones de mercado
plot(time, A, type = 'l', col = 'blue', xlab = 'Tiempo', ylab = 'Participación de mercado', main = 'Dinámica de competencia entre empresas A y B')
lines(time, B, type = 'l', col = 'red')
legend('topright', legend = c('Empresa A', 'Empresa B'), col = c('blue', 'red'), lty = 1)

```

\begin{itemize}
  \item $A$ y $B$ son las participaciones de mercado de las empresas $A$ y $B$, respectivamente.
  \item $r_A$ y $r_B$ son las tasas de crecimiento intrínsecas de las empresas $A$ y $B$, respectivamente.
  \item $\alpha$ y $\beta$ son los coeficientes que representan cómo la presencia de una empresa afecta el crecimiento de la otra.
  \item $K$ es la capacidad de carga del mercado, es decir, el nivel máximo de participación en el mercado que puede ser sostenido.
\end{itemize}

Estas ecuaciones describen cómo cambian las participaciones de mercado de las dos empresas con el tiempo, teniendo en cuenta la competencia entre ellas y el tamaño máximo del mercado. Los investigadores y los responsables de políticas pueden utilizar este modelo para prever cómo evolucionará la competencia en el mercado y cómo podrían afectar las diferentes estrategias empresariales la dinámica del mercado a largo plazo.




In Example 1 we used Lotka-Volterra equations to model populations of rabbits and wolves. Let's modify those equations as follows:

$\frac{dR}{dt}=0.08R(1-0.0005R)-0.001RW$

$\frac{dR}{dt}=-0.02W+0.00003RW$

Find all of the equilibrium solutions.
Enter your answer as a list of ordered pairs (R,W)
, where R
 is the number of rabbits and W
 the number of wolves. For example, if you found three equilibrium solutions, one with 100 rabbits and 10 wolves, one with 200 rabbits and 20 wolves, and one with 300 rabbits and 30 wolves, you would enter (100,10),(200,20),(300,30)
.Do not round fractional answers to the nearest integer.



```{r}
f<-function(t,u){
  as.matrix(c(0.08*u[1]*(1-0.0005*u[1])-0.001*u[1]*u[2],-0.02*u[2]+0.00003*u[1]*u[2]))
}

u0<-as.matrix(c(200,20))

aprox_sol<-ode45(f, 0, 1800, u0)

graf<-ggplot()+
  geom_line(aes(aprox_sol$t, aprox_sol$y[ , 1]), color="firebrick")+
  geom_line(aes(aprox_sol$t, aprox_sol$y[ , 2]), color="blue")+
  labs(x="t", y="y(t)")+
  theme_bw()

ggplotly(graf)

```

# Problema 6
Find the solution to the linear system of differential equations
\begin{equation}
\begin{aligned}
x'&=-7x-3y\qquad x(0)&=0\\
y'&=6x+2y\qquad y(0)&=1;\\

\end{aligned}
\end{equation}



```{r}

dy <- function(t, u) {
  as.matrix(c(-7*u[1]-3*u[2],6*u[1]+2*u[2]))
}

u0<-as.matrix(c(0,1))

aprox_sol<-ode45(dy, 0, 10, u0, hmax = 0.01)

graf<-ggplot()+
  geom_line(aes(aprox_sol$t, aprox_sol$y[ , 1]), color="firebrick")+
  geom_line(aes(aprox_sol$t, aprox_sol$y[ , 2]), color="blue")+
  labs(x="t", y="y(t)")+
  theme_bw()

ggplotly(graf)


```



# Problema 7

David opens a bank account with an initial balance of 1500 dollars. Let b(t)
 be the balance in the account at time t
. Thus b(0)=1500
. The bank is paying interest at a continuous rate of 6% per year. David makes deposits into the account at a continuous rate of s(t)
 dollars per year. Suppose that s(0)=500
 and that s(t)
 is increasing at a continuous rate of 5% per year (David can save more as his income goes up over time).

(a) Set up a linear system of the form

$\frac{db}{dt}=m_11b + m_12s$

$\frac{ds}{dt}=m_21b+m_22s$

```{r}
dy <- function(t, u) {
  as.matrix(c(0.06*u[1]+u[2], 0.05*u[2]))
}

u0<-as.matrix(c(0,2))

aprox_sol<-ode45(dy, 0, 40, u0, hmax = 0.01)

graf<-ggplot()+
  geom_line(aes(aprox_sol$t, aprox_sol$y[ , 1]), color="firebrick")+
  geom_line(aes(aprox_sol$t, aprox_sol$y[ , 2]), color="blue")+
  labs(x="t", y="y(t)")+
  theme_bw()

ggplotly(graf)
```

# Problema 8...

$y''-6y'+4.5y=-7.5sin(3t) $$
 $0\leq t\leq 10$, $y(1)=-8$ $y'(1)=-6.5$

```{r}
dy <- function(t, u) {
  as.matrix(c(u[2], -7.5*sin(3*t) - 4.5*u[1] + 6*u[2]))
}

y0 <- as.matrix(c(-8, -6.5))

sol_aprox <- ode45(dy, 0,3, y0, hmax = 0.01)


sol_sis <- ggplot()+
  geom_line(aes(sol_aprox$t, sol_aprox$y[ ,1]), color="#5A8BB7")+
  labs(x="t", y="y(t)")+
  theme_bw()
ggplotly(sol_sis)
```

# Problema 9

[ \frac{dx_1}{dt} = -7x_1 + 3x_2 ]

[ \frac{dx_2}{dt} = -2x_1 - 2x_2 ]

Con las condiciones iniciales:

[ x_1(0) = -1 \quad \text{y} \quad x_2(0) = 0 ]


Soluciones exactas

$x_1(t)=2e^{(-4t)} -3e^{(-5t)}$
$x_3(t)=2e^{(-4t)}-2e^{(-5t)}$


```{r}
dy <- function(t,y){as.matrix(-7*y[1]+3*y[2], -2*y[1]-2*y[2])}
y0 <- as.matrix(c(-1, 0))

sol_rg <- ode45(dy, 0, 10, y0, hmax=0.01)

sol_sis <- ggplot()+
  geom_line(aes(sol_rg$t, sol_rg$y[ ,1]), color="#4BBAC3")+
  geom_line(aes(sol_rg$t, sol_rg$y[ ,2]), color="#CC243C")+
  theme_bw()
ggplotly(sol_sis)
```


Solución Real

```{r}
y1 <- function(t){2*exp(-4*t)-3*exp(-5*t)}
y2 <- function(t){2*exp(-4*t)-2*exp(-5*t)}


sol_graf <- ggplot()+
  geom_line(aes(t, y1(t)), color="#5AA354")+
  geom_line(aes(t, y2(t)), color="#E84746")+
  theme_bw()

ggplotly(sol_graf)
```




# Problema 10 ...

[ \frac{dx_1}{dt} = -x_1 - x_2 ]

[ \frac{dx_2}{dt} = 2x_1 + x_2 ]

Con las condiciones iniciales:

[ x_1(0) = 3 \quad \text{y} \quad x_2(0) = -2 ]

```{r}
dy <- function(t,y){as.matrix(-y[1]-y[2], 2*y[1]+y[2])}
y0 <- as.matrix(c(3, -2))

sol_rg <- ode45(dy, 0, 100, y0, hmax=0.01)

sol_sis <- ggplot()+
  geom_line(aes(sol_rg$t, sol_rg$y[ ,1]), color="#4BBAC3")+
  geom_line(aes(sol_rg$t, sol_rg$y[ ,2]), color="#CC243C")+
  theme_bw()
ggplotly(sol_sis)
```


espiral hacia afuera en el sentido de las agujas del reloj.

Para determinar la dirección de la espiral, observamos la pendiente de la recta en diferentes puntos. La pendiente de una recta representa su inclinación, Y se puede calcular dividiendo el cambio en el valor de Y por el cambio en el valor de X.

En la imagen, los valores de y aumentan a medida que aumentan los valores de x. Esto significa que la pendiente de la recta es positiva. Una pendiente positiva indica que la línea está inclinada hacia arriba, lo que es coherente con una espiral hacia afuera.

Si la espiral estuviera girando en espiral hacia adentro en sentido contrario a las agujas del reloj, los valores de y disminuirían a medida que aumentan los valores de x. Esto daría como resultado una pendiente negativa, lo que indica que la línea es inclinado hacia abajo.

# Problema 11...

\frac{{dx_1}}{{dt}} = 3x_1 + 9x_2

\frac{{dx_2}}{{dt}} = -x_1 - 3x_2
 Condiciones iniciales
 
x_1(0) = 2
x_2(0) = 4


```{r}
dy <- function(t, y) {
  return(c(3*y[1] + 9*y[2], -1*y[1] - 3*y[2]))
}

sol_rg <- ode45(dy, 0, 100, y0, hmax = 0.01)

sol_sis <- ggplot()+
  geom_line(aes(sol_rg$t, sol_rg$y[ ,1]), color="#4BBAC3")+
  geom_line(aes(sol_rg$t, sol_rg$y[ ,2]), color="#CC243C")+
  theme_bw()
ggplotly(sol_sis)

```





# Problema 12..

Consider the interaction of two species of animals in a habitat. We are told that the change of the populations x(t)
 and y(t)
 can be modeled by the equations


\frac{dx}{dt} = 1.2x - y
\frac{dy}{dt} = -1.25x + 3.2y


```{r}
f<-function(t,u){
  as.matrix(c(1.2*u[1]-u[2], -1.25*u[1]+3.2*u[2]))
}

u0<-as.matrix(c(7,6))

aprox_sol<-ode45(f, 0, 1, u0)

graf<-ggplot()+
  geom_line(aes(aprox_sol$t, aprox_sol$y[ , 1]), color="firebrick")+
  geom_line(aes(aprox_sol$t, aprox_sol$y[ , 2]), color="blue")+
  labs(x="t", y="y(t)")+
  theme_bw()

ggplotly(graf)
```

```{r}
f<-function(t,u){
  as.matrix(c(1.2*u[1]-u[1]*u[2], -1.25*u[2]+3.2*u[2]*u[1]))
}

u0<-as.matrix(c(7,6))

aprox_sol<-ode45(f, 0, 50, u0)

graf<-ggplot()+
  geom_line(aes(aprox_sol$t, aprox_sol$y[ , 1]), color="firebrick")+
  geom_line(aes(aprox_sol$t, aprox_sol$y[ , 2]), color="blue")+
  labs(x="t", y="y(t)")+
  theme_bw()

ggplotly(graf)
```


```{r}
ggplot()+
  geom_path(aes(aprox_sol$y[ , 1], aprox_sol$y[ , 2]), color="#49A4B9")+ 
  theme_classic()
```


```{r}
library(deSolve)  # Cargar la librería deSolve para resolver ecuaciones diferenciales

# Definir la función que contiene el sistema de ecuaciones diferenciales
system <- function(t, y, parms) {
  x <- y[1]
  y <- y[2]
  dxdt <- 1.2 * x - 1 * y
  dydt <- -1.25 * x + 3.2 * y
  return(list(c(dxdt, dydt)))
}

# Definir la matriz jacobiana
jacfunc <- function(t, y, parms) {
  x <- y[1]
  y <- y[2]
  J <- matrix(0, nrow = 2, ncol = 2)
  J[1, 1] <- 1.2
  J[1, 2] <- -1
  J[2, 1] <- -1.25
  J[2, 2] <- 3.2
  return(J)
}

# Definir los valores iniciales y el vector de tiempo
y0 <- c(1, 1)  # Valores iniciales de x y y
times <- seq(0, 10, by = 0.1)  # Vector de tiempo

# Resolver el sistema de ecuaciones diferenciales
out <- ode(y = y0, times = times, func = system, jacfunc = jacfunc)

# Calcular los valores propios (eigenvalues) de la matriz jacobiana en el punto estable
eigenvalues <- eigen(jacfunc(0, y0, NULL))$values
smaller_eigenvalue <- min(Re(eigenvalues))
larger_eigenvalue <- max(Re(eigenvalues))

# Imprimir los resultados
print(paste("El valor propio más pequeño es:", smaller_eigenvalue))
print(paste("El valor propio más grande es:", larger_eigenvalue))

```

Basado en los valores propios proporcionados, podemos inferir la naturaleza del sistema y la interacción entre las dos especies de animales en el hábitat. Los valores propios son esenciales para determinar la estabilidad del sistema y la dirección en la que evolucionarán las poblaciones a lo largo del tiempo.

El hecho de que el valor propio más pequeño sea 0.7 y el valor propio más grande sea 3.7 indica que el sistema tiene un nodo inestable y un nodo estable, respectivamente. Esto sugiere que las poblaciones de las dos especies de animales están interactuando de manera competitiva en el hábitat.

En este caso, dado que tenemos un nodo inestable, todas las curvas de solución tenderían a alejarse de 0 con el tiempo. Esto significa que, independientemente de las condiciones iniciales, las poblaciones de ambas especies de animales eventualmente aumentarán con el tiempo y no tenderán a converger hacia un punto de equilibrio estable. Por lo tanto, la interpretación correcta sería:

D. Todas las curvas de solución se alejarían de 0. (Nodo inestable)


# Problema 13

[ \frac{dx_1}{dt} = -6.2 + 1.1x_1 - 0.8x_2 ]

[ \frac{dx_2}{dt} = -13.8 + 2.1x_1 - 1.2x_2 ]

Con las condiciones iniciales:

[ x_1(0) = 11 \quad \text{y} \quad x_2(0) = 4 ]


```{r}
dy <- function(t,y){as.matrix(-6.2+1.1*y[1], -13.8+2.1*y[1]-1.2*y[2])}
y0 <- as.matrix(c(11, 4))

sol_rg <- ode45(dy, 0, 3, y0, hmax=0.01)

sol_sis <- ggplot()+
  geom_line(aes(sol_rg$t, sol_rg$y[ ,1]), color="#4BBAC3")+
  geom_line(aes(sol_rg$t, sol_rg$y[ ,2]), color="#CC243C")+
  theme_bw()
ggplotly(sol_sis)
```




# Ejercicios que hicimos en clase

1. $y'=cos(2t)+sen(3t)$, $0\leq t\leq 10$, $y(0)=1$.  Solución exacta 
\begin{equation}
y(t)=\frac{1}{2}sen(2t)-\frac{1}{3}cos(3t)+\frac{4}{3}.
 \end{equation}
 
```{r}
library(ggplot2)
library(plotly)

# Definir la función dy/dx
f <- function(t, y) {
  cos(2 * t) + sin(3 * t)
}

# Definir la solución exacta
sol_y <- function(t) {
  0.5 * sin(2 * t) - 1/3 * cos(3 * t) + 4/3
}

# Método de Euler-Heun
euler_heun <- function(f, t0, tf, y0, n) {
  h <- (tf - t0) / n
  t <- numeric(n+1)
  y <- numeric(n+1)
  t[1] <- t0
  y[1] <- y0
  for (i in 1:n) {
    k1 <- f(t[i], y[i])
    k2 <- f(t[i] + h, y[i] + h * k1)
    y[i+1] <- y[i] + h * (k1 + k2) / 2
    t[i+1] <- t[i] + h
  }
  data.frame(t = t, y = y)
}

# Método de Runge-Kutta de cuarto orden
rk4 <- function(f, t0, tf, y0, n) {
  h <- (tf - t0) / n
  t <- numeric(n+1)
  y <- numeric(n+1)
  t[1] <- t0
  y[1] <- y0
  for (i in 1:n) {
    k1 <- f(t[i], y[i])
    k2 <- f(t[i] + h/2, y[i] + h/2 * k1)
    k3 <- f(t[i] + h/2, y[i] + h/2 * k2)
    k4 <- f(t[i] + h, y[i] + h * k3)
    y[i+1] <- y[i] + h * (k1 + 2*k2 + 2*k3 + k4) / 6
    t[i+1] <- t[i] + h
  }
  data.frame(t = t, y = y)
}

# Parámetros de la simulación
t0 <- 0
tf <- 10
y0 <- 1
n <- 100

# Obtener aproximaciones numéricas
aprox_euler <- euler_heun(f, t0, tf, y0, n)
aprox_rk4 <- rk4(f, t0, tf, y0, n)

# Gráfico comparativo
sols_1 <- ggplot() +
  geom_line(data = aprox_euler, aes(x = t, y = y, color = "Euler-Heun")) +
  geom_line(data = aprox_rk4, aes(x = t, y = y, color = "Runge-Kutta 4")) +
  stat_function(fun = sol_y, aes(color = "Solución Exacta")) +
  labs(x = "t", y = "y", color = "Método") +
  theme_bw()

# Convertir a plotly
ggplotly(sols_1)

```


3. 
 
 \begin{equation}
 y'=(t+2t^3)y^3-ty, \quad 0\leq t \leq 2, \quad y(0)=\frac{1}{3}
 \end{equation}
 
 Solución exacta.
 
 \begin{equation}
 y(t)=\frac{1}{\sqrt{3+2t^2+6e^{t^2}}}
 \end{equation}
 
 
```{r}

library(ggplot2)
library(plotly)

# Definir la función dy/dt
f <- function(t, y) {
  (t + 2 * t^3) * y^3 - t * y
}

# Definir la solución exacta
sol_y <- function(t) {
  1 / sqrt(3 + 2 * t^2 + 6 * exp(t^2))
}

# Método de Euler-Heun
euler_heun <- function(f, t0, tf, y0, n, improved = FALSE) {
  h <- (tf - t0) / n
  t <- numeric(n + 1)
  y <- numeric(n + 1)
  t[1] <- t0
  y[1] <- y0
  for (i in 1:n) {
    k1 <- f(t[i], y[i])
    if (improved) {
      k2 <- f(t[i] + h, y[i] + h * k1)
      y[i + 1] <- y[i] + h * (k1 + k2) / 2
    } else {
      y[i + 1] <- y[i] + h * k1
    }
    t[i + 1] <- t[i] + h
  }
  data.frame(t = t, y = y)
}

# Método de Runge-Kutta de cuarto orden
rk4 <- function(f, t0, tf, y0, n) {
  h <- (tf - t0) / n
  t <- numeric(n + 1)
  y <- numeric(n + 1)
  t[1] <- t0
  y[1] <- y0
  for (i in 1:n) {
    k1 <- f(t[i], y[i])
    k2 <- f(t[i] + h / 2, y[i] + h / 2 * k1)
    k3 <- f(t[i] + h / 2, y[i] + h / 2 * k2)
    k4 <- f(t[i] + h, y[i] + h * k3)
    y[i + 1] <- y[i] + h * (k1 + 2 * k2 + 2 * k3 + k4) / 6
    t[i + 1] <- t[i] + h
  }
  data.frame(t = t, y = y)
}

# Parámetros de la simulación
t0 <- 0
tf <- 10
y0 <- 1/3
n <- 100

# Obtener aproximaciones numéricas
aprox_euler <- euler_heun(f, t0, tf, y0, n)
aprox_rk4 <- rk4(f, t0, tf, y0, n)

# Gráfico comparativo
sols_2 <- ggplot() +
  geom_line(data = aprox_euler, aes(x = t, y = y, color = "Euler-Heun")) +
  geom_line(data = aprox_rk4, aes(x = t, y = y, color = "Runge-Kutta 4")) +
  stat_function(fun = sol_y, aes(color = "Solución Exacta")) +
  labs(x = "t", y = "y", color = "Método") +
  theme_bw()

# Convertir a plotly
ggplotly(sols_2)


```
 

4. 

\begin{equation}
\begin{aligned}
y'_1&=y_2, &\qquad y_1(0)=1;\\
y'_2&=-y_1-2e^t+1, &\qquad y_2(0)=0;\\
y'_3&=-y_1-e^t+1, &\qquad y_3(0)=1;
\end{aligned}
\end{equation}

para $0\leq t \leq 2$. Donde las soluciones exactas son:


\begin{equation}
\begin{aligned}
y_1(t)&=cos\,t+ sen\,t-e^t+1\\
y_2(t)&=-sen\, t+cos\, t-e^t\\
y_3(t)&=-sen\,t+cos\,t
\end{aligned}
\end{equation}


```{r}
f <- function(t,y){
  as.matrix(c(y[2],-y[1]-2*exp(t)+1, -y[1]-exp(t)+1))
}

y1 <- function(t){cos(t)+sin(t)-exp(t)+1}
y2 <- function(t){-sin(t)+cos(t)-exp(t)}
y3 <- function(t){-sin(t)+cos(t)}


y0 <- as.matrix(c(1,0,1))
aprox_sis <- ode45(f, 0, 2,y0)

my_colors <- c("y1"="firebrick", "y2"="deeppink", "y3"="gold",
               "y1_a"="cyan", "y2_a"="dodgerblue3", "y3_a"="blue3")




graf_sis <- ggplot()+
  geom_function(aes(color="y1"), fun=y1)+
  geom_function(aes(color="y2"), fun=y2)+
  geom_function(aes(color="y3"), fun=y3)+
  geom_line(aes(aprox_sis$t, aprox_sis$y[ , 1], color="y1_a"))+
  geom_line(aes(aprox_sis$t, aprox_sis$y[ , 2], color="y2_a"))+
  geom_line(aes(aprox_sis$t, aprox_sis$y[ , 3], color="y3_a"))+
  theme_bw()
ggplotly(graf_sis)
```



5. 

\begin{equation}
\begin{aligned}
y'_1&=3y_1+2y_2-(2t^2+1)e^{2t}, &\qquad y_1(0)=1;\\
y'_2&=4y_1+y_2+(t^2+2t-4)e^{2t}, &\qquad y_2(0)=1;
\end{aligned}
\end{equation}

para $0\leq t \leq 1$. Donde las soluciones exactas son:


\begin{equation}
\begin{aligned}
y_1(t)&=\frac{1}{3}e^{5t}-\frac{1}{3}e^{-t}+e^{2t}\\
y_2(t)&=\frac{1}{3}e^{5t}+\frac{2}{3}e^{-t}+t^2e^{2t}
\end{aligned}
\end{equation}


```{r}
f <- function(t,y){
as.matrix(c(3*y[1]+2*y[2]-(2*t^2+1)*exp(2*t), 
  4*y[1]+y[2]+(t^2+2*t-4)*exp(2*t)))
}

y0 <- as.matrix(c(1, 1))

y1 <- function(t){(1/3)*exp(5*t)-(1/3)*exp(-t)+exp(2*t)}
y2 <- function(t){(1/3)*exp(5*t)+(2/3)*exp(-t)+t^2*exp(2*t)}

sol_sis <- ode45(f, 0, 1, y0)

my_colors <- c("y1"="firebrick", "y2"="deeppink", "y1_a"="cyan", "y2_a"="dodgerblue3")


graf_sol <- ggplot()+
  geom_function(aes(color="y1"), fun=y1, xlim=(c(0,1)))+
  geom_function(aes(color="y2"), fun=y2, xlim=(c(0,1)))+
  geom_line(aes(sol_sis$t, sol_sis$y[ ,1], color="y1_a"))+
  geom_line(aes(sol_sis$t, sol_sis$y[ ,2], color="y2_a"))+
  scale_color_manual(values=my_colors)+
  theme_bw()

ggplotly(graf_sol)


```





7. $y''-2y'+y=t\,e^t-t$, $0\leq t\leq 1$, $y(0)=y'(0)=0$.

Solución exacta:

\begin{equation}
y(t)=\frac{1}{6}t^3e^t-te^t+2e^t-t-2.
\end{equation}

8. $y'''+2y''-y'-2y=e^t$, $0\leq t\leq 3$, $y(0)=1$, $y'(0)=2$, $y''(0)=0$. 

Solución exacta: 

\begin{equation}
y(t)=\frac{43}{36}e^t+\frac{1}{4}e^{-t}-\frac{4}{9}e^{-2t}+\frac{1}{6}te^t.
\end{equation}


```{r}
f <- function(t, u){
  as.matrix(c(u[2], u[3], exp(t)-2*+u[3]+u[2]+2*u[1]))
}

u0 <- as.matrix(c(1, 2, 0))


y <- function(t){
  43/36 *exp(t)+1/4 * exp(-t) -4/9*exp(-2*t)+(1/6)*t*exp(t)
}

sol_sis <- ode45(f, 0, 3, u0)

graf_sol8 <- ggplot()+
  geom_function(aes(color="y"), fun=y, xlim=c(0,3))+
  geom_line(aes(sol_sis$t, sol_sis$y[,1], color="y_a"))+
  scale_color_manual(values=c("y"="#988ABC", "y_a"="#ADE111"))+
  labs(x="t", y="y", color="Funciones",
       title="Ejercicio 8")+
  theme_bw()

ggplotly(graf_sol8)


```




```{r}
tabla_sol <- tibble(t=sol_sis$t, y_a=sol_sis$y[,1], y_real=y(t), error_real=y_real- y_a, error_abs= abs(error_real))

ggplot(tabla_sol)+
  geom_line(aes(t, error_abs), color="firebrick3")



```
























