
---
title: "Practica 5"
author: " Murillo Alba Josué Iván"
date: "marzo 2025"
output: 
  html_document:
    toc: true
    toc_depth: 1
    theme: journal
---


<style>
body {
text-align: justify}
</style>


```{r}
n <- 1e3
w <- rnorm(n)
x <- numeric(n)
x1 <- numeric(n)
x2 <- numeric(n)
x3 <- numeric(n)

# para x
for(t in 3:n)
  x[t] <- 0.33*x[t-1] + 0.4*x[t-2] + w[t]

plot(x, type = 'l')

# para x1
for(t in 2:n)
  x1[t] <- x[t-1]
head(x)
head(x1)
# para x2
for(t in 3:n)
  x2[t] <- x[t-2]
head(x)
head(x2)
# para x3
for(t in 4:n)
  x3[t] <- x[t-3]
head(x)
head(x3)

# para fi 1
lm(x~x1)
#para fi 2
lm(x~x1+x2)
#para fi 2
lm(x~x1+x2+x3)

# parcial
p <- pacf(x)
p

# total
a <- acf(x)
a




```


(2) Grafica la funci´on de autocorrelaci´on parcial de los procesos estimada por R
(usa la funci´on pacf(X)).
(3) Calcula la funci´on de autocorrelaci´on parcial de los procesos dados, para los
primeros 5 periodos: φ1, φ2, φ3, φ4 y φ5, usando modelos de regresi´on lineal
en R, como se hizo en clase.
(4) Compara estos valores que calculaste con los estimados por R con la funci´on
pacf.


# A {.tabset}
a) Xt = 0.4Xt−1 + Wt
, con X1 = 1 y X2 = 0.

## 1

Realiza una grafica con los primeros 1000 valores de los siguientes procesos
estocasticos.

```{r}
w_a <- rnorm(n)
x_a <- numeric(n)
x_a[1] <- 1
x_a[2] <- 0
for(t in 3:n) x_a[t] <- 0.4 * x_a[t-1] + w_a[t]
plot(x_a, type = 'l', main = "Proceso (a)")


```



## 2

```{r}
pacf_r<- pacf(x_a, main = "PACF (a)")
pacf_r

```


## 3
```{r}
# Scenario a: Xt = 0.4Xt−1 + Wt, con X1 = 1 y X2 = 0
set.seed(123)
n <- 1000
w <- rnorm(n)
x <- numeric(n)
x[1] <- 1  # X1 = 1
x[2] <- 0  # X2 = 0

# Generar serie temporal
for (t in 3:n) {
  x[t] <- 0.4 * x[t-1] + w[t]
}

# Preparar matrices para regresión
x1 <- numeric(n)
x1[2:n] <- x[1:(n-1)]

x2 <- numeric(n)
x2[3:n] <- x[1:(n-2)]

x3 <- numeric(n)
x3[4:n] <- x[1:(n-3)]

x4 <- numeric(n)
x4[5:n] <- x[1:(n-4)]

x5 <- numeric(n)
x5[6:n] <- x[1:(n-5)]

# Calcular PACF mediante regresiones
pacf_manual <- numeric(5)
pacf_1 <- lm(x[3:n] ~ x1[3:n])
pacf_2 <- lm(x[4:n] ~ x1[4:n] + x2[4:n])
pacf_3 <- lm(x[5:n] ~ x1[5:n] + x2[5:n] + x3[5:n])
pacf_4 <- lm(x[6:n] ~ x1[6:n] + x2[6:n] + x3[6:n] + x4[6:n])
pacf_5 <- lm(x[7:n] ~ x1[7:n] + x2[7:n] + x3[7:n] + x4[7:n] + x5[7:n])

# Mostrar coeficientes
cat("Scenario a - PACF values:\n")
cat("φ1:", coef(pacf_1)[2], "\n")
cat("φ2:", coef(pacf_2)[3], "\n")
cat("φ3:", coef(pacf_3)[4], "\n")
cat("φ4:", coef(pacf_4)[5], "\n")
cat("φ5:", coef(pacf_5)[6], "\n")

# Gráfico de la serie temporal
plot(x[1:100], type='l', main='Serie Temporal - Escenario a')
```


## 4

```{r}
# Comparación
cat("Scenario a - PACF Comparison:\n")
cat("Manual PACF values:\n")
print(pacf_manual)
cat("\nR PACF values:\n")
print(pacf_r$acf)

# Gráfico comparativo
par(mfrow=c(1,2))
plot(pacf_manual, type='h', main='Manual PACF', ylim=c(-1,1))
abline(h=0)
plot(pacf_r$acf, type='h', main='R PACF', ylim=c(-1,1))
abline(h=0)
```



# B {.tabset}
Xt = 0.3Xt-2 - 0.5Xt-1 + Wt
con X1 = 0 y X2 = 1.

## 1
Realiza una grafica con los primeros 1000 valores de los siguientes procesos
estocasticos.

```{r}
w_b <- rnorm(n)
x_b <- numeric(n)
x_b[1] <- 0
x_b[2] <- 1
for(t in 3:n) x_b[t] <- 0.3 * x_b[t-2] - 0.5 * x_b[t-1] + w_b[t]

plot(x_b, type = 'l', main = "Proceso (b)")

```



## 2

```{r}
pacf_l<-pacf(x_b, main = "PACF (b)")

```


## 3
```{r}
# Scenario b: Xt = 0.3Xt−2 − 0.5Xt−1 + Wt, con X1 = 0 y X2 = 1
set.seed(123)
n <- 1000
w <- rnorm(n)
x <- numeric(n)
x[1] <- 0  # X1 = 0
x[2] <- 1  # X2 = 1

# Generar serie temporal
for (t in 3:n) {
  x[t] <- 0.3 * x[t-2] - 0.5 * x[t-1] + w[t]
}

# Preparar matrices para regresión
x1 <- numeric(n)
x1[2:n] <- x[1:(n-1)]

x2 <- numeric(n)
x2[3:n] <- x[1:(n-2)]

x3 <- numeric(n)
x3[4:n] <- x[1:(n-3)]

x4 <- numeric(n)
x4[5:n] <- x[1:(n-4)]

x5 <- numeric(n)
x5[6:n] <- x[1:(n-5)]

# Calcular PACF mediante regresiones
pacf_manual2 <- numeric(5)
pacf_1 <- lm(x[3:n] ~ x1[3:n])
pacf_2 <- lm(x[4:n] ~ x1[4:n] + x2[4:n])
pacf_3 <- lm(x[5:n] ~ x1[5:n] + x2[5:n] + x3[5:n])
pacf_4 <- lm(x[6:n] ~ x1[6:n] + x2[6:n] + x3[6:n] + x4[6:n])
pacf_5 <- lm(x[7:n] ~ x1[7:n] + x2[7:n] + x3[7:n] + x4[7:n] + x5[7:n])

# Mostrar coeficientes
cat("Scenario b - PACF values:\n")
cat("φ1:", coef(pacf_1)[2], "\n")
cat("φ2:", coef(pacf_2)[3], "\n")
cat("φ3:", coef(pacf_3)[4], "\n")
cat("φ4:", coef(pacf_4)[5], "\n")
cat("φ5:", coef(pacf_5)[6], "\n")

# Gráfico de la serie temporal
plot(x[1:100], type='l', main='Serie Temporal - Escenario b')
```




## 4

```{r}
# Comparación
cat("Scenario b - PACF Comparison:\n")
cat("Manual PACF values:\n")
print(pacf_manual2)
cat("\nR PACF values:\n")
print(pacf_l$acf)

# Gráfico comparativo
par(mfrow=c(1,2))
plot(pacf_manual2, type='h', main='Manual PACF', ylim=c(-1,1))
abline(h=0)
plot(pacf_l$acf, type='h', main='R PACF', ylim=c(-1,1))
abline(h=0)
```



# C {.tabset}

Xt = 0.7Xt-1 + Wt
 con X1 = 0 y X2 = 0.
## 1
Realiza una grafica con los primeros 1000 valores de los siguientes procesos
estocasticos.

```{r}
w_c <- rnorm(n)
x_c <- numeric(n)
x_c[1] <- 0
x_c[2] <- 0
for(t in 3:n) x_c[t] <- 0.7 * x_c[t-1] + w_c[t]
plot(x_c, type = 'l', main = "Proceso (c)")


```



## 2

```{r}
pacf_m <- pacf(x_c, main = "PACF (c)")

```

## 3

```{r}
# Scenario c: Xt = 0.7Xt−1 + Wt, con X1 = 0 y X2 = 0
set.seed(123)
n <- 1000
w <- rnorm(n)
x <- numeric(n)
x[1] <- 0  # X1 = 0
x[2] <- 0  # X2 = 0

# Generar serie temporal
for (t in 3:n) {
  x[t] <- 0.7 * x[t-1] + w[t]
}

# Preparar matrices para regresión
x1 <- numeric(n)
x1[2:n] <- x[1:(n-1)]

x2 <- numeric(n)
x2[3:n] <- x[1:(n-2)]

x3 <- numeric(n)
x3[4:n] <- x[1:(n-3)]

x4 <- numeric(n)
x4[5:n] <- x[1:(n-4)]

x5 <- numeric(n)
x5[6:n] <- x[1:(n-5)]

# Calcular PACF mediante regresiones
pacf_manual3 <- numeric(5)
pacf_1 <- lm(x[3:n] ~ x1[3:n])
pacf_2 <- lm(x[4:n] ~ x1[4:n] + x2[4:n])
pacf_3 <- lm(x[5:n] ~ x1[5:n] + x2[5:n] + x3[5:n])
pacf_4 <- lm(x[6:n] ~ x1[6:n] + x2[6:n] + x3[6:n] + x4[6:n])
pacf_5 <- lm(x[7:n] ~ x1[7:n] + x2[7:n] + x3[7:n] + x4[7:n] + x5[7:n])

# Mostrar coeficientes
cat("Scenario c - PACF values:\n")
cat("φ1:", coef(pacf_1)[2], "\n")
cat("φ2:", coef(pacf_2)[3], "\n")
cat("φ3:", coef(pacf_3)[4], "\n")
cat("φ4:", coef(pacf_4)[5], "\n")
cat("φ5:", coef(pacf_5)[6], "\n")

# Gráfico de la serie temporal
plot(x[1:100], type='l', main='Serie Temporal - Escenario c')
```



## 4

```{r}
# Comparación
cat("Scenario c - PACF Comparison:\n")
cat("Manual PACF values:\n")
print(pacf_manual3)
cat("\nR PACF values:\n")
print(pacf_m$acf)

# Gráfico comparativo
par(mfrow=c(1,2))
plot(pacf_manual3, type='h', main='Manual PACF', ylim=c(-1,1))
abline(h=0)
plot(pacf_m$acf, type='h', main='R PACF', ylim=c(-1,1))
abline(h=0)
```





# D {.tabset}
 Xt = 0.2Xt−1 + 0.3Xt−2 + Wt
, con X1 = 1 y X2 = 0.

## 1
 Realiza una gr´afica con los primeros 1000 valores de los siguientes procesos
estoc´asticos.

```{r}
w_d <- rnorm(n)
x_d <- numeric(n)
x_d[1] <- 1
x_d[2] <- 0
for(t in 3:n) x_d[t] <- 0.2 * x_d[t-1] + 0.3 * x_d[t-2] + w_d[t]
plot(x_d, type = 'l', main = "Proceso (d)")

```

## 2
```{r}
pacf_n <- pacf(x_d, main = "PACF (d)")
```


## 3
```{r}
# Scenario d: Xt = 0.2Xt−1 + 0.3Xt−2 + Wt, con X1 = 1 y X2 = 0
set.seed(123)
n <- 1000
w <- rnorm(n)
x <- numeric(n)
x[1] <- 1  # X1 = 1
x[2] <- 0  # X2 = 0

# Generar serie temporal
for (t in 3:n) {
  x[t] <- 0.2 * x[t-1] + 0.3 * x[t-2] + w[t]
}

# Preparar matrices para regresión
x1 <- numeric(n)
x1[2:n] <- x[1:(n-1)]

x2 <- numeric(n)
x2[3:n] <- x[1:(n-2)]

x3 <- numeric(n)
x3[4:n] <- x[1:(n-3)]

x4 <- numeric(n)
x4[5:n] <- x[1:(n-4)]

x5 <- numeric(n)
x5[6:n] <- x[1:(n-5)]

# Calcular PACF mediante regresiones
pacf_manual4 <- numeric(5)
pacf_1 <- lm(x[3:n] ~ x1[3:n])
pacf_2 <- lm(x[4:n] ~ x1[4:n] + x2[4:n])
pacf_3 <- lm(x[5:n] ~ x1[5:n] + x2[5:n] + x3[5:n])
pacf_4 <- lm(x[6:n] ~ x1[6:n] + x2[6:n] + x3[6:n] + x4[6:n])
pacf_5 <- lm(x[7:n] ~ x1[7:n] + x2[7:n] + x3[7:n] + x4[7:n] + x5[7:n])

# Mostrar coeficientes
cat("Scenario d - PACF values:\n")
cat("φ1:", coef(pacf_1)[2], "\n")
cat("φ2:", coef(pacf_2)[3], "\n")
cat("φ3:", coef(pacf_3)[4], "\n")
cat("φ4:", coef(pacf_4)[5], "\n")
cat("φ5:", coef(pacf_5)[6], "\n")

# Gráfico de la serie temporal
plot(x[1:100], type='l', main='Serie Temporal - Escenario d')
```


## 4

```{r}
# Comparación
cat("Scenario d - PACF Comparison:\n")
cat("Manual PACF values:\n")
print(pacf_manual4)
cat("\nR PACF values:\n")
print(pacf_n$acf)

# Gráfico comparativo
par(mfrow=c(1,2))
plot(pacf_manual4, type='h', main='Manual PACF', ylim=c(-1,1))
abline(h=0)
plot(pacf_n$acf, type='h', main='R PACF', ylim=c(-1,1))
abline(h=0)
```





