
---
title: "Practica 4  "
author: " Murillo Alba Josué Iván"
date: "Marzo 2025"
output: 
  html_document:
    toc: true
    toc_depth: 1
    theme: journal
---


<style>
body {
text-align: justify}
</style>

```{r}
library(tseries)




n <- 500
w <- rnorm(n)
x <- numeric(n)

for(t in 2:n)
  x[t] <- x[t-1] + w[t]
plot(x, type = 'l')

acf(x)

adf.test(x)

d1x <- diff(x)
adf.test(d1x)

plot(d1x, type = 'l')





n = 600
w <- rnorm(n)
x <- numeric(n)
dx <- numeric(n)

for (t in 2:n) {
  x[t] <- x[t-1] + w[t]
  
}

plot(x, type = 'l')

d1x <- diff(x)

for(t in 2:n)
  dx[t] <- x[t] - x[t-1]
    
dx <- dx[-c(1)]

head(dx)
head(d1x)


plot(d1x, type = 'l')


acf(d1x)



```





```{r setup, include=FALSE}
knitr::opts_chunk$set(echo = TRUE)
```


# Series de Tiempo Integradas {.tabset}

a)
Carga en R los datos del archivo. Los datos contienen una serie de tiempo.
```{r}
file1 <- read.csv('PracR.csv')
file2<- read.csv('PracT.csv')
file3<- read.csv('PracX.csv')
file4<- read.csv('PracY.csv')
```

## PracR {.tabset}

### b
Determina si la serie de tiempo es estacionaria o no. Realiza la gr´afica y
utiliza la prueba de Dickey-Fuller Aumentada.
Explica por que es o por qu´e no es estacionaria.

```{r}
x <- file1$x
n <- nrow(file1)

# Original
plot(x, type = 'l', main = "Serie Original", col = "cyan", xlab = "Tiempo", ylab = "Valor")

acf(x, main = "ACF de la Serie Original")

# Prueba DF
adf_result <- adf.test(x)
print(adf_result)

```

Reglas Clave en Pruebas de Estacionariedad
Valor-p (p-value)
- Si `p-value < 0.05` → Rechazas la hipótesis nula (*H0*).  
  **Conclusión:** La serie es estacionaria.  
- Si `p-value ≥ 0.05` → No rechazas *H0*.  
  **Conclusión:** La serie NO es estacionaria (tiene raíz unitaria).  

Estadístico de Dickey-Fuller vs. Valores Críticos
Compara el estadístico Dickey-Fuller (`−2.8317`) con los valores críticos típicos:  
- **1%:** `−3.43`  
- **5%:** `−2.86`  
- **10%:** `−2.57`  
- Si el estadístico es menor (más negativo) que el valor crítico → Rechazas *H0*.  
- Si el estadístico es mayor (menos negativo) que el valor crítico → No rechazas *H0*.  

Lag Order (Rezagos)
El **Lag order** (`34`) indica el número de rezagos usados para modelar la autocorrelación.  
- Si el *Lag order* es muy alto en comparación con el tamaño de la serie, la prueba puede perder potencia.  
- Verifica que el número de observaciones (*n*) sea mayor que `Lag order + 20`.  


En nuestro caso:
Notamos que la grafica tiene una tendencia postiva o que incrementa a lo largo de los momentos
con la prueba de DF tenemos que 

Valor-p
- `0.2251 > 0.05`  
  **Conclusión:** No estacionaria.

Estadístico Dickey-Fuller
- `−2.8317 > −2.86` (valor crítico al 5%)  
  **Conclusión:** No estacionaria.

Lag Order
20 + 34 < 40002  aceptable 

### c
 Convierte la serie de tiempo en una serie de tiempo estacionaria. Explica
tu procedimiento.

```{r}
# Diferenciar
d1x <- diff(x)
adf.test(d1x)  

plot(d1x, type = 'l')
acf(d1x)

# Diferencia 2
d2x <- diff(d1x)
adf.test(d2x)  

plot(d2x, type = 'l')
acf(d2x)


```


primero observamos con una diferencia que los elementos estadisticos no se reflejan ya que no tiene una tendencia fija y sigue  teniendo una tendcencia o positiva o negativa ademas la correlaccion tiene bastantes retrasos y que caen de manera muy lenta, cuando aplilcamos la segunda diferencia observamos directamente por sus graficas que tiene una tendencia fija y su correlacion solo se puede observar un retraso y por los indicadores tenemos:
Valor-p
- `0.01<0.05`  
  **Conclusión:** estacionaria.

Estadístico Dickey-Fuller
- -33.504< -2.86
  **Conclusión:** estacionaria.

### d
Concluye que la serie es integrada de orden d, I(d). ¿Cu´al es el valor de d?

Valor de d
El valor de d (orden de integración) es **2**, por lo que la serie es **I(2)**.

Serie Original (I(0))
- **No estacionaria:**
  - ADF test: `p-value = 0.2251 > 0.05`, `Dickey-Fuller = -2.83 > -2.86` (valor crítico al 5%).
  - Gráfica y ACF muestran tendencia y correlación persistente.

 Primera Diferencia (I(1))
- **Sigue sin ser estacionaria:**

Segunda Diferencia (I(2))
- **Estacionaria:**
  - ADF test: `p-value = 0.01 < 0.05`, `Dickey-Fuller = -33.504 < -2.86`.
  - Gráfica sin tendencia y ACF con decaimiento rápido.

 Conclusión Final
La serie original requiere 2 diferenciaciones para volverse estacionaria, por lo que es integrada de orden **2**, denotada como **I(2)**.

Fórmula de Integración

$$
\nabla^2 x_t = (1 - L)^2 x_t = x_t - 2x_{t-1} + x_{t-2}
$$

Donde:  
- $\nabla$ es el operador de diferencia.  
- $L$ es el operador de rezago.




## PracT {.tabset}

### b
Determina si la serie de tiempo es estacionaria o no. Realiza la grafica y
utiliza la prueba de Dickey-Fuller Aumentada.
Explica por que es o por qu´e no es estacionaria.

```{r}
x <- file2$x
n <- nrow(file2)

# Original
plot(x, type = 'l', main = "Serie Original", col = "cyan", xlab = "Tiempo", ylab = "Valor")

acf(x, main = "ACF de la Serie Original")

# Prueba DF
adf_result <- adf.test(x)
print(adf_result)

```

En nuestro caso:
Es estacionaria, si observamos las graficas vemos que esta tiene una tendencia fija a lo largo del eje x, la grafica de correlacion los retrasos caen rapidamente y por las pruebas tenemos que

Dickey-Fuller = -33.379, Lag order = 34, p-value = 0.01


Valor-p
- `0.01 < 0.05`  
  **Conclusión:** estacionaria.

Estadístico Dickey-Fuller
- `-33.379 < −2.86` (valor crítico al 5%)  
  **Conclusión:** estacionaria.



## PracX {.tabset}

### b
Determina si la serie de tiempo es estacionaria o no. Realiza la gr´afica y
utiliza la prueba de Dickey-Fuller Aumentada.
Explica por que es o por qu´e no es estacionaria.

```{r}
x <- file3$x
n <- nrow(file3)

# Original
plot(x, type = 'l', main = "Serie Original", col = "cyan", xlab = "Tiempo", ylab = "Valor")

acf(x, main = "ACF de la Serie Original")

# Prueba DF
adf_result <- adf.test(x)
print(adf_result)

```



En nuestro caso:
Notamos que la grafica tiene una tendencia negaiva o que decrementa a lo largo de los momentos
con la prueba de DF tenemos que 

Dickey-Fuller = -0.81458, Lag order = 34, p-value = 0.9607

Valor-p
- `0.9607 > 0.05`  
  **Conclusión:** No estacionaria.

Estadístico Dickey-Fuller
- `-0.81458 > −2.86` (valor crítico al 5%)  
  **Conclusión:** No estacionaria.


### c
 Convierte la serie de tiempo en una serie de tiempo estacionaria. Explica
tu procedimiento.

```{r}
# Diferenciar
d1x <- diff(x)
adf.test(d1x)  

plot(d1x, type = 'l')
acf(d1x)


```


 
Ciuando aplicamod la priemera diferencia observamos directamente por sus graficas que tiene una tendencia fija y su correlacion se observa que los retrasos caen rapidamente, con los indicadores tenemos que:

Valor-p
- `0.01<0.05`  
  **Conclusión:** estacionaria.

Estadístico Dickey-Fuller
- -31.576< -2.86
  **Conclusión:** estacionaria.

### d
Concluye que la serie es integrada de orden d, I(d). ¿Cu´al es el valor de d?

Valor de d
El valor de d (orden de integración) es **1**, por lo que la serie es **I(1)**.


Dickey-Fuller = -0.81458, Lag order = 34, p-value = 0.9607

Serie Original (I(0))
- **No estacionaria:**
  - ADF test: `p-value = 0.9607 > 0.05`, `Dickey-Fuller = -0.81458 > -2.86` (valor crítico al 5%).
  - Gráfica y ACF muestran tendencia y correlación persistente.

 Primera Diferencia (I(1))
- **Estacionaria:**
  - Gráfica sin tendencia y ACF con decaimiento rápido.

 Conclusión Final
La serie original requiere 1 diferenciaciones para volverse estacionaria, por lo que es integrada de orden **1**, denotada como **I(1)**.




## PracY {.tabset}

### b
Determina si la serie de tiempo es estacionaria o no. Realiza la gr´afica y
utiliza la prueba de Dickey-Fuller Aumentada.
Explica por que es o por qu´e no es estacionaria.

```{r}
x <- file4$x
n <- nrow(file4)

# Original
plot(x, type = 'l', main = "Serie Original", col = "cyan", xlab = "Tiempo", ylab = "Valor")

acf(x, main = "ACF de la Serie Original")

# Prueba DF
adf_result <- adf.test(x)
print(adf_result)

```



En nuestro caso:
Se observa que la grafica no tiene una tendencia fija va de arriba hacia abajo y la grafica de correlacion los retrasos parecen que son constantes.

Dickey-Fuller = -1.5551, Lag order = 34, p-value = 0.7677

Valor-p
- `0.7677 > 0.05`  
  **Conclusión:** No estacionaria.

Estadístico Dickey-Fuller
- `-1.5551 > −2.86` (valor crítico al 5%)  
  **Conclusión:** No estacionaria.


### c
 Convierte la serie de tiempo en una serie de tiempo estacionaria. Explica
tu procedimiento.

```{r}
# Diferenciar
d1x <- diff(x)
adf.test(d1x)  

plot(d1x, type = 'l')
acf(d1x)


```


 
Ciuando aplicamod la priemera diferencia observamos directamente por sus graficas que tiene una tendencia fija y su correlacion se observa que los retrasos caen rapidamente, con los indicadores tenemos que:

Dickey-Fuller = -33.651, Lag order = 34, p-value = 0.01

Valor-p
- `0.01<0.05`  
  **Conclusión:** estacionaria.

Estadístico Dickey-Fuller
- -33.651< -2.86
  **Conclusión:** estacionaria.

### d
Concluye que la serie es integrada de orden d, I(d). ¿Cu´al es el valor de d?

Valor de d
El valor de d (orden de integración) es **1**, por lo que la serie es **I(1)**.


Serie Original (I(0))
- **No estacionaria:**
  - Gráfica y ACF muestran tendencia y correlación persistente.

 Primera Diferencia (I(1))
- **Estacionaria:**
  - Gráfica sin tendencia y ACF con decaimiento rápido.

 Conclusión Final
La serie original requiere 1 diferenciaciones para volverse estacionaria, por lo que es integrada de orden **1**, denotada como **I(1)**.





















