
---
title: "Practica 2"
author: " Murillo Alba Josué Iván"
date: "Febrero 2025"
output: 
  html_document:
    toc: true
    toc_depth: 1
    theme: journal
---


<style>
body {
text-align: justify}
</style>


```{r setup, include=FALSE}
knitr::opts_chunk$set(echo = TRUE)
```


```{r}
library(dplyr)
```


```{r}
n <- 1e6
w <- rnorm(n)
x <- numeric(n)
x1 <- numeric(n)
x2 <- numeric(n)

for (t in 2:n)
  x[t] <- -(1/3)*w[t-1] + w[t]

#plot(x, type = 'l')


# Covarianza
g0 <- cov(x,x)

for(t in 2:n)
  x1[t] <- x[t-1]

cov(x,x1)

#head(x)
#head(x1)


for(t in 3:n)
  x2[t] <- x[t-2]

cov(x,x2)




```

Sea {Wt} un proceso de ruido blanco i.i.d. N(0, 1). Varianza σ2 = 1. Considera los siguientes procesos estocásticos.

1) Determina si los procesos son MA, AR o ARMA y de qué orden.
2) Determina si los procesos estocásticos son estacionarios o no.
3) Realiza una gráca con los primeros 1000 valores, para cada uno de los procesos.
4) Para cada proceso de los incisos a) b) y c):
i) Calcula algebraicamente el valor esperado, µ.
ii) Calcula el estimador de la media, µˆ, usando R.
iii) Calcula algebraicamente:
1. γ0 = Cov(Xt
, Xt)
2. γ1 = Cov(Xt
, Xt−1)
3. γ2 = Cov(Xt
, Xt−2)
4. γ3 = Cov(Xt
, Xt−3)
iv) Calcula los siguientes estimadores, usando R.
1. γˆ0
2. γˆ1
3. γˆ2
4. γˆ3


# A {.tabset}
a) Xt = 3Wt−3 + Wt


## 1

El proceso estocastico es de MA (3)

## 2

Es un proceso de MA por lo que sus caracteristicas probabilisticas son constantes a lo largo del tiempo
Estacionario

## 3


```{r}
n <- 1000
w <- rnorm(n)
x <- numeric(n)


for (t in 4:n)
  x[t] <- 3*w[t-3] + w[t]

plot(x, type = 'l')



```


## 4

ii

```{r}
n <- 1000
w <- rnorm(n)
x <- numeric(n)


for (t in 4:n)
  x[t] <- 3*w[t-3] + w[t]

mean(x)
```

iv

```{r}
n <- 1e6
w <- rnorm(n)
x <- numeric(n)
x1 <- numeric(n)
x2 <- numeric(n)
x3 <- numeric(n)

for (t in 4:n)
  x[t] <- 3*w[t-3] + w[t]

for(t in 4:n)
  x1[t] <- x[t]
cov(x,x)

for(t in 4:n)
  x1[t] <- x[t-1]

cov(x,x1)

for(t in 4:n)
  x2[t] <- x[t-2]

cov(x,x2)

for(t in 4:n)
  x3[t] <- x[t-3]

cov(x,x3)


```



# B {.tabset}
a) b) Xt =−1/2 Wt−1 + Wt

## 1

El proceso estocastico es de MA (1)

## 2

Es un proceso de MA por lo que sus caracteristicas probabilisticas son constantes a lo largo del tiempo
Estacionario

## 3


```{r}
n <- 1000
w <- rnorm(n)
x <- numeric(n)


for (t in 2:n)
  x[t] <- -(1/2)*w[t-1] + w[t]

plot(x, type = 'l')



```


## 4

ii

```{r}
n <- 1000
w <- rnorm(n)
x <- numeric(n)


for (t in 2:n)
  x[t] <- -(1/2)*w[t-1] + w[t]

mean(x)
```

iv

```{r}
n <- 1e6
w <- rnorm(n)
x <- numeric(n)
x1 <- numeric(n)
x2 <- numeric(n)
x3 <- numeric(n)

for (t in 2:n)
  x[t] <- -(1/2)*w[t-1] + w[t]

for(t in 2:n)
  x1[t] <- x[t]
cov(x,x)

for(t in 2:n)
  x1[t] <- x[t-1]

cov(x,x1)

for(t in 3:n)
  x2[t] <- x[t-2]

cov(x,x2)

for(t in 4:n)
  x3[t] <- x[t-3]

cov(x,x3)


```


# c {.tabset}
c) Xt = 3Wt−2 +1/3Wt−1 + Wt

## 1

El proceso estocastico es de MA (2)

## 2

Es un proceso de MA por lo que sus caracteristicas probabilisticas son constantes a lo largo del tiempo
Estacionario

## 3


```{r}
n <- 1000
w <- rnorm(n)
x <- numeric(n)


for (t in 3:n)
  x[t] <- 3*w[t-2] + (1/3)*w[t-1] + w[t]

plot(x, type = 'l')



```


## 4

ii

```{r}
n <- 1000
w <- rnorm(n)
x <- numeric(n)


for (t in 3:n)
  x[t] <- 3*w[t-2] + (1/3)*w[t-1] + w[t]

mean(x)
```

iv

```{r}
n <- 1e6
w <- rnorm(n)
x <- numeric(n)
x1 <- numeric(n)
x2 <- numeric(n)
x3 <- numeric(n)

for (t in 3:n)
  x[t] <- 3*w[t-2] + (1/3)*w[t-1] + w[t]

for(t in 2:n)
  x1[t] <- x[t]
cov(x,x)

for(t in 2:n)
  x1[t] <- x[t-1]

cov(x,x1)

for(t in 3:n)
  x2[t] <- x[t-2]

cov(x,x2)

for(t in 4:n)
  x3[t] <- x[t-3]

cov(x,x3)


```


# d {.tabset}
d) d) Xt = Xt−1 −1/2Xt−2 +1/2Wt−1 + Wt, con X1 = 2 y X2 = 4.


## 1

El proceso estocastico es de ARMA (2,1)

## 2

Los modelos siempre va a compartir las características de delo modelo y , 
esto es porque contiene a ambas estructuras a la vez. El modelo tiene media cero, varianza 
constante y finita y una función de autocorrelación infinita. La función de autocorrelación es infinita 
decreciendo rápidamente hacia cero.

Convergente (estacionario) 0.7 < 1  
## 3


```{r}
n <- 1000
w <- rnorm(n)
x <- numeric(n)
x[1] <- 2
x[2] <- 4


for (t in 3:n)
  x[t] <- x[t-1] - (1/2)*x[t-2] + (1/2)*w[t-1]+ w[t]

plot(x, type = 'l')



```



# e {.tabset}
e)  e) Xt =3/2Xt−1 − Xt−2 +3/2Wt−3 −1/2Wt−1 + Wt, con X1 = 1 y X2 = 4.


## 1

El proceso estocastico es de ARMA (2,3)

## 2

Los modelos siempre va a compartir las características de delo modelo y , 
esto es porque contiene a ambas estructuras a la vez. El modelo tiene media cero, varianza 
constante y finita y una función de autocorrelación infinita. La función de autocorrelación es infinita 
decreciendo rápidamente hacia cero.

explosivo (no estacionario) 1.98 > 1  
## 3


```{r}
n <- 1000
w <- rnorm(n)
x <- numeric(n)
x[1] <- 1
x[2] <- 4

for (t in 4:n)
  x[t] <- (3/2)*x[t-1] - x[t-2] +(3/2)*w[t-3] - (1/2)*w[t-1] + w[t]

plot(x, type = 'l')



```













