
---
title: "Practica 1"
author: " Murillo Alba Josué Iván"
date: "Febrero 2025"
output: 
  html_document:
    toc: true
    toc_depth: 1
    theme: journal
---


<style>
body {
text-align: justify}
</style>


```{r setup, include=FALSE}
knitr::opts_chunk$set(echo = TRUE)
```


```{r}
library(dplyr)
```


1. Realiza una gráfica con los primeros 10 valores de las ecuaciones de diferencias.
2. Realiza otra gráfica, ahora con los primeros 100 valores.
3. Resuelve las ecuaciones en diferencias y verifica que coincida la estabilidad dinámica
de las soluciones con la gráficas realizadas. verifica que coincida también el punto
de equilibrio si es el caso.
4. Realiza una gráfica con los primeros 10 valores de las soluciones de las ecuaciones
de diferencias.


# A {.tabset}
La ecuación es:

\[
X_t = -X_{t-1} + 4
\]

Con la condición inicial:

\[
X_1 = 1
\]

## 1

```{r}
n <- 10
X <- numeric(n)
X[1] <- 1

for(t in 2:n){
  X[t] <- -X[t-1] + 4
}

X[10]

plot(X, type = 'l', xlab = "t")
```


## 2

```{r}
n <- 100
X <- numeric(n)
X[1] <- 1

for(t in 2:n)
  X[t] <- -X[t-1]+4

X
plot(X)
plot(X, type = 'l')
```



## 3

Verificación de estabilidad dinámica y punto de equilibrio
Estabilidad dinámica: ciclica alternante

La solución contiene un término oscilante 
(−1)^𝑡
lo que indica que los valores alternan (suben y bajan en cada paso).
Sin embargo, la solución siempre oscila alrededor de 2, lo que significa que la serie converge en promedio al punto de equilibrio que es 2.
Conclusión: La serie es estable y converge a 2 en promedio, aunque alterna alrededor de este valor +- 1

## 4

```{r}
n <- 10
y <- numeric(n)

for (t in 1:n)
  y[t] <- 1*(-1)^t + 2

plot(y, type="l", col="blue", lwd=2, xlab="t", ylab="X_t", main="Solución analítica de la ecuación en diferencias")
points(y, pch=16, col="red")  

```



# B {.tabset}

La ecuación es:

\[
X_t = -\frac{4}{5} X_{t-1} + 2
\]

Con la condición inicial:

\[
X_1 = 1
\]

## 1

```{r}
n <- 10
X <- numeric(n)
X[1] <- 1

for(t in 2:n){
  X[t] <- -(4/5)*X[t-1] + 2
}

X[10]

plot(X, type = 'l', xlab = "t")
```


## 2

```{r}
n <- 100
X <- numeric(n)
X[1] <- 1

for(t in 2:n)
  X[t] <- -(4/5)*X[t-1] + 2

X
plot(X)
plot(X, type = 'l')
```



## 3

Verificación de estabilidad dinámica y punto de equilibrio
Estabilidad dinámica: alternante convergente

En la solución lambda esta entre -1 y 0 por lo que la funcion tendera a ir a rotar del punto de equilibrio que es 10/9  a +- 5/36
alternando hasta converger o aproximarce a este punto de equililbrio es decir xt tendera a  10/9 cuanto t tienda a infinito

## 4

```{r}
n <- 10
y <- numeric(n)

for (t in 1:n)
  y[t] <- (5/36)*(-4/5)^t + (10/9) 

plot(y, type="l", col="blue", lwd=2, xlab="t", ylab="X_t", main="Solución analítica de la ecuación en diferencias")
points(y, pch=16, col="red")  

```


# C {.tabset}
La ecuación es:

\[
X_t = 1.1 X_{t-1} + 1
\]

Con la condición inicial:

\[
X_1 = 2
\]

## 1

```{r}
n <- 10
X <- numeric(n)
X[1] <- 1

for(t in 2:n){
  X[t] <- 1.1*X[t-1] + 1
}

X[10]

plot(X, type = 'l', xlab = "t")
```


## 2

```{r}
n <- 100
X <- numeric(n)
X[1] <- 1

for(t in 2:n)
  X[t] <- 1.1*X[t-1] + 1

X
plot(X)
plot(X, type = 'l')
```



## 3

Verificación de estabilidad dinámica y punto de equilibrio
Estabilidad dinámica: Explosiva divergente

En la solución lambda > 1 por lo que cuando xt -> inf 't' -> inf partiendo desde -10 o alejandose de este

## 4

```{r}
n <- 10
y <- numeric(n)

for (t in 1:n)
  y[t] <- 10.91*(1.1)^t-10

plot(y, type="l", col="blue", lwd=2, xlab="t", ylab="X_t", main="Solución analítica de la ecuación en diferencias")
points(y, pch=16, col="red")  

```








# D {.tabset}

La ecuación es:

\[
X_t = -\frac{7}{3} X_{t-1} - \frac{2}{3} X_{t-2}
\]

Con las condiciones iniciales:

\[
X_1 = 0, \quad X_2 = 2
\]

## 1

```{r}
n <- 10
X <- numeric(n)
X[1] <- 1

for(t in 3:n){
  X[t] <- -(7/3)*X[t-1] - (2/3)*X[t-2]
}

X[10]

plot(X, type = 'l', xlab = "t")
```


## 2

```{r}
n <- 100
X <- numeric(n)
X[1] <- 1

for(t in 3:n)
  X[t] <--(7/3)*X[t-1] - (2/3)*X[t-2]

X
plot(X)
plot(X, type = 'l')
```



## 3

Verificación de estabilidad dinámica y punto de equilibrio
Estabilidad dinámica: divergente y alternante a largo plazo

tenemos dos labda -1<lmda1<0 alternante convergente y lmda<-1 divergente, se observa que primero converge hacia cero
pero despues tiende a tener un comportamiento explosivo incrementando hacia infinito

## 4

```{r}
n <- 10
y <- numeric(n)

for (t in 1:n)
  y[t] <- (108/432)*(-2)^t+(-18/5)*(-1/3)^t

plot(y, type="l", col="blue", lwd=2, xlab="t", ylab="X_t", main="Solución analítica de la ecuación en diferencias")
points(y, pch=16, col="red")  

```





# E {.tabset}

La ecuación es:

\[
X_t = \frac{5}{6} X_{t-1} + \frac{1}{6} X_{t-2} + 2
\]

Con la condición inicial:

\[
X_1 = 1
\]
\[
X_2 = 2
\]

## 1

```{r}
n <- 10
X <- numeric(n)
X[1] <- 1

for(t in 3:n){
  X[t] <- (5/6)*X[t-1] +  (1/6)*X[t-2] + 2
}

X[10]

plot(X, type = 'l', xlab = "t")
```


## 2

```{r}
n <- 100
X <- numeric(n)
X[1] <- 1

for(t in 3:n)
  X[t] <- (5/6)*X[t-1] +  (1/6)*X[t-2] + 2

X
plot(X)
plot(X, type = 'l')
```



## 3

Verificación de estabilidad dinámica y punto de equilibrio
Estabilidad dinámica: divergente

Divergencia:
El término 12/7𝑡 crece sin límite a medida que 𝑡aumenta, lo que causa que la serie en conjunto sea divergente.

Alternancia:
El segundo término alterna en signo debido a la base negativa 
(−1/6), mientras que el primer y tercer término no alternan.

En resumen, la serie es divergente debido al crecimiento lineal del tercer término y contiene un término que alterna en signo.

## 4

```{r}
n <- 10
y <- numeric(n)

for (t in 1:n)
  y[t] <- (-65/49)*(1)^t+(-180/49)*(-1/6)^t+(12/7)*t

plot(y, type="l", col="blue", lwd=2, xlab="t", ylab="X_t", main="Solución analítica de la ecuación en diferencias")
points(y, pch=16, col="red")  

```







## Comportamiento de la serie según el valor de λ

Si \(0 < \lambda < 1\):

- La serie es **convergente y decreciente**.
- A medida que \(t\) aumenta, \(\lambda^t\) tiende a 0.

Si \(\lambda > 1\):

- La serie es **divergente**.
- A medida que \(t\) aumenta, \(\lambda^t\) tiende a infinito.

Si \(\lambda = 1\):

- La serie es **constante**.
- \(\lambda^t = 1\) para todos los valores de \(t\).

Si \(-1 < \lambda < 0\):

- La serie es **alternante y decreciente**.
- A medida que \(t\) aumenta, \(\lambda^t\) tiende a 0, alternando en signo.

Si \(\lambda < -1\):

- La serie es **divergente y alternante**.
- A medida que \(t\) aumenta, \(\lambda^t\) crece en magnitud hacia infinito, alternando en signo.

Si \(\lambda = -1\):

- La serie es **alternante y constante**.
- \(\lambda^t = (-1)^t\), alternando entre -1 y 1 para valores de \(t\) pares e impares respectivamente.























